【裁判字號】    97,上訴,2632
【裁判日期】    980114
【裁判案由】    偽造有價證券等
【裁判全文】
臺灣高等法院臺中分院刑事判決        97年度上訴字第2632號
上  訴  人  臺灣臺中地方法院檢察署檢察官
上  訴  人
即  被  告  乙○○
            癸○○
被     告   戊○○
上列三人共同
指定辯護人  己○○（即本院公設辯護人）
上  訴  人
即  被  告  丁○○  男  53歲（民國○○年○月○○日生）
                    身分證統一編號：Ｚ000000000號
                    住台中縣大里市○○路577號
上列上訴人等因被告等偽造有價證券等案件，不服臺灣臺中地方
法院96年度訴字第2335號中華民國97年7月22日第一審判決（起
訴案號：臺灣臺中地方法院檢察署96年度偵字第4147號、第4335
號、第5095號、第7451號及併案案號：同署96年度偵字第15558
號），提起上訴，本院判決如下：
    主  文
原判決關於如犯罪事實一（包含(一)、(二)部分）、三部分，及乙○○、癸○○定應執行刑部分，暨戊○○部分，均撤銷。
乙○○犯如犯罪事實一（包含(一)、(二)部分）、三部分，所處之刑
分別如附表三編號一、二、六部分所示之刑（含主刑及從刑）。
癸○○犯如犯罪事實三部分，所處之刑如附表三編號七部分所示
之刑（含主刑及從刑）。
丁○○犯如犯罪事實三部分，所處之刑如附表三編號八部分所示
之刑（含主刑及從刑）。
戊○○犯如犯罪事實一（指(二)部分）部分，所處之刑如附表三編
號三部分所示之刑（含主刑及從刑）。
乙○○、癸○○其餘上訴駁回（即如犯罪事實二、四部分【即附
表三編號四、五、九部分】）。
乙○○上開撤銷改判部分與上訴駁回部分，主刑部分應執行有期
徒刑柒年拾月。
癸○○上開撤銷改判部分與上訴駁回部分，主刑部分應執行有期
徒刑參年拾月。
    犯罪事實
一、(一)乙○○與丁○○、癸○○三人共同基於意圖為自己不法所
      有之犯意聯絡，於民國（下同）九十五年十二月五日（起
      訴書誤為九十五年九月間），一同至臺中縣大里市○○路
      三五一巷二弄三五號丙○○住處，向丙○○佯稱，因與民
      意代表「蘇明龍」合作炒作土地，保證會獲利，惟需錢周
      轉，若借款新臺幣（下同）六十萬元，至借款期限九十六
      年四月二十日，即可拿回六十六萬元等語（即可獲利六萬
      元），而向丙○○借款六十萬元（起訴書誤為九十萬元）
      ，使丙○○不疑有它，陷於錯誤，遂同意借款，並隨即與
      乙○○、丁○○、癸○○一同前往臺中縣大里市之合作金
      庫銀行，丙○○在癸○○之陪同下，領取現金五十八萬元
      後，連同家中現金二萬元，共六十萬元交付癸○○收執（
      即附表一編號1所示），乙○○為取信於丙○○，除開立
      內容【茲收到丙○○小姐現金陸拾萬元，於九十六年四月
      二十日付給九十六萬元整（其中三十萬元部分係丙○○之
      友人所借用，但所交付供擔保之三十萬元本票，亦同為以
      「蘇明龍」名義所簽發，故合併記載為九十六萬元）】，
      並親自簽名之收據一紙外，另與丁○○、癸○○共同基於
      意圖供行使之用而偽造有價證券之犯意聯絡，推由乙○○
      先於不詳時間、地點，利用不知情之成年人，代刻「蘇明
      龍」名義之印章一枚（未扣案），而偽造「蘇明龍」名義
      之印章，繼於不詳時間、地點，偽造如附表二編號1、2（
      原審判決誤載為編號2、3）所示面額各為五十萬元、十萬
      元，發票人均為「蘇明龍」之本票二紙，並均於其上背書
      乙○○後，再連同上開收據一紙交付給丙○○收執作為憑
      證（上開本票二紙未扣案），致丙○○因此受有前開損害
      （有關丁○○、癸○○此部分犯罪事實所涉犯之詐欺、偽
      造有價證券罪部分未經起訴，應由檢察官另行偵辦）。
    (二)嗣於九十六年一月間某日，乙○○為掩飾前開犯行，遂另
      行起意，並與其妻戊○○共同基於意圖為自己不法所有之
      犯意聯絡，由戊○○出面向丙○○佯稱，因乙○○改名為
      「吳龍德」，以前所交付之本票無效（即如附表二編號1
      、2所示之本票，戊○○對於該本票係由乙○○偽造部分
      並不知情），要丙○○將前開有乙○○背書之二紙本票交
      還用以換票，丙○○不疑有他，遂將上開二紙本票交由戊○○攜回交付予乙○○，乙○○則基於意圖供行使之用而
      偽造有價證券之犯意，於不詳時間、地點，以上開偽造之
      「蘇明龍」印章，另行偽造如附表二編號3、4 （原審判
      決誤載為附表一編號4、5）所示以「蘇明龍」名義簽發之
      本票二紙，並在本票背面偽造「吳龍德」之背書及「Ｚ000
      000000號」（身分證號碼），俟偽造完成後再交予戊○○
      ，戊○○明知如附表二編號3、4所示之本票二紙，係乙○○所偽造的，且該本票上有關「吳龍德」背書及「Ｚ00000
      0000號」（身分證號碼）部分之記載，亦係乙○○所偽造
      的，竟仍將之持往丙○○前開住處交付予丙○○收執。嗣
      丙○○發覺如附表二編號3、4所示本票背面「吳龍德」背
      書之身分證字號與乙○○之身分證字號不符，且乙○○已
      逃逸無蹤，始知受騙。
二、乙○○、癸○○、丁○○三人共同基於意圖為自己不法所有
    之犯意聯絡，於九十五年九月五日，推由載芮瑜、丁○○在
    臺中市○○路八十五度Ｃ咖啡店內，向甲○○佯稱，因友人
    乙○○的朋友係民意代表因標買土地，需錢周轉，欲向甲○○借款五萬元，每月將清償本息五千元，甲○○不疑有它而
    陷於錯誤，同意借款五萬元；癸○○立即聯絡乙○○，乙○○、癸○○、丁○○另共同基於意圖供行使之用而偽造有價
    證券之犯意聯絡，推由乙○○先於不詳時間、地點，以上開
    偽造之「蘇明龍」印章，偽造如附表二編號5所示票號七四
    五六二七號，面額五萬元，發票日九十五年九月五日，到期
    日九十六年八月二十日，發票人為「蘇明龍」的本票一張，
    隨即持至該咖啡店，然因甲○○發覺乙○○並非發票人，乙○○及癸○○為取得甲○○之信任，即分別在該本票背書後
    ，交給甲○○收執，並由甲○○交付現金五萬元給癸○○收
    執（即附表一編號2所示）。嗣因甲○○僅取得數期本息後
    ，乙○○、癸○○即避不見面，甲○○始知受騙（有關丁○○所涉本件事實之詐欺、偽造有價證券罪部分未經起訴，應
    由檢察官另行偵辦）。
三、乙○○、丁○○、癸○○三人共同基於意圖為自己不法所有
    之犯意聯絡，於九十五年十一月間，共同至臺中縣沙鹿鎮○○路一○八之一號辛○○經營之阿Ｑ茶舍，向辛○○佯稱，
    有立委委託他們三人炒作土地，邀辛○○投資，並表示每十
    五日可獲得兩成紅利，致辛○○陷於錯誤，陸續自九十五年
    十一月二十五日起至九十五年十二月十五日止，先後交付共
    一百八十三萬元予乙○○、癸○○等人（即附表一編號3所
    示）；乙○○、丁○○、癸○○共同基於意圖供行使之用而
    偽造有價證券之犯意聯絡，推由乙○○以上開偽造之「蘇明
    龍」印章，於不詳時間、地點，偽造以「蘇明龍」為發票人
    ，如附表二編號6至15所示之本票十紙，並於辛○○交付投
    資款後，由癸○○分別轉交予辛○○以為憑證。嗣辛○○雖
    取得二次分紅金共三十四萬元，然於九十六年一月二十日分
    紅日時，乙○○卻逃逸無蹤，辛○○始知受騙（有關丁○○
    所涉本件事實之偽造有價證券罪部分未經起訴，應由檢察官
    另行偵辦）。
四、乙○○基於意圖為自己不法所有之犯意，於九十五年十二月
    間，至臺中市○○○路七六○號十四樓之五壬○○所經營之
    鉅瑞實業有限公司，向壬○○佯稱，與立委特助炒作土地，
    邀壬○○投資，並表示每月可獲投資額一成之紅利，致壬○○陷於錯誤，而邀其公司之會員共同參與投資，先後於九十
    五年十二月三十一日及九十六年一月二日，分別在如附表一
    編號4所示之地點交付五十九萬元及三十二萬元（共計九十
    一萬元）予乙○○（即附表一編號4所示）；乙○○另基於
    意圖供行使之用而偽造有價證券之犯意，於不詳時間、地點
    ，以上開偽造之「蘇明龍」印章，偽造以「蘇明龍」為發票
    人，於前開付款之時、地分別將如附表二編號16至26所示之
    本票十一紙，交予壬○○以為憑證。嗣於九十六年一月二十
    日分紅日時，乙○○卻逃逸無蹤，壬○○始知受騙。
五、案經丙○○、甲○○、辛○○、壬○○訴請臺灣臺中地方法
    院檢察署檢察官偵查起訴。
    理    由
壹、有關證據能力部分：
一、按被告以外之人於偵查中向檢察官所為之陳述，除顯有不可
    信之情況外，得為證據，刑事訴訟法第159條之1第2項亦定
    有明文。本件被害人即證人丙○○、甲○○、辛○○、壬○○於偵查中向檢察官所為之陳述，已依法具結，本院查無顯
    不可信之情況，且被告、檢察官及辯護人就證人丙○○、甲○○、辛○○、壬○○此部分之證述，於原審及本院審理中
    均不爭執其證據能力，復未曾於言詞辯論終結前聲明異議，
    而本院審酌上開陳述作成時之情況，認證人丙○○、甲○○
    、辛○○、壬○○於偵查中之證述有證據能力。
二、按現行刑事訴訟法為保障被告之反對詰問權，排除具有虛偽
    危險性之傳聞證據，以求實體真實之發見，於該法第一百五
    十九條第一項明定被告以外之人於審判外之言詞或書面陳述
    ，除法律有規定者外，不得作為證據。而刑事訴訟法第一百
    五十九條之一至一百五十九條之四有傳聞法則之例外規定，
    且被告以外之人於審判外之陳述，雖不符前四條之規定，而
    經當事人於審判程序同意作為證據，法院審酌該言詞陳述或
    書面陳述作成時之情況，認為適當者，亦得為證據；當事人
    、代理人或辯護人於法院調查證據時，知有第一百五十九條
    第一項不得為證據之情形，而未於言詞辯論終結前聲明異議
    者，視為有前項之同意，刑事訴訟法第一百五十九條之五定
    有明文。本案以下所引用之被告以外之人於審判外之陳述（
    含書面陳述），業經原審及本院於審理時予以提示並告以要
    旨，且各經檢察官、辯護人及被告表示意見。當事人已知上
    述證據乃傳聞證據，且迄言詞辯論終結前，均未主張有刑事
    訴訟法第一百五十九條第一項不得為證據之情形，是應認已
    同意作為證據，且經本院審酌後，無取得證據違法、欠缺供
    述之任意性或證據證明力顯然偏低等不適當之情形，認均有
    證據能力，合先敘明。
貳、認定犯罪事實所憑之證據及理由：
一、訊據上訴人即被告（下稱被告）乙○○、丁○○、癸○○及
    被告戊○○均矢口否認有上開犯行；(一)被告乙○○辯稱：確
    實有「蘇明龍」這個人，他是臺南關廟人，本票也是他開的
    ，蘇明龍說他認識三個立法委員的特助，投資土地很好賺，
    每個月可領回兩次的紅利與本金，紅利是本金的百分之五，
    另再領本金的百分之五，所以半個月領本金的百分之十，一
    個月領本金加紅利共百分之二十，被告丁○○認為條件不錯
    說也要投資，他說招攬投資有沒有抽成，我說有，也有投資
    金額百分之五的傭金，被告丁○○、癸○○就招攬告訴人甲○○、丙○○、辛○○來投資，告訴人他們投資的錢透過被
    告丁○○、癸○○交給我，我再將金錢交給蘇明龍，錢都是
    拿現金，蘇明龍再把本票開給我，我再轉給被告癸○○，被
    告癸○○再交付給告訴人等人，告訴人這些損害，我也感到
    抱歉，但是在告訴人四人投資之前，有告訴他們高利潤高風
    險，要他們自己評估風險，可以才投資，我只賺取百分之五
    的傭金，沒有辦法承擔這些風險，我自己也有分兩、三次投
    資兩百萬元，都是從合作金庫提出來的，我已經領回一百三
    十萬元回來，都是領現金；又「吳龍德」係伊使用的另一個
    名字，當時因為找不到身份證，所以一時心亂，才將身份證
    號碼寫錯，伊並未冒名「吳龍德」云云。(二)被告丁○○辯稱
    ：我只有在去年十二月左右去過告訴人辛○○沙鹿鎮的店裡
    一次，那一次是載我太太癸○○及被告乙○○二人去，那一
    次是告訴人辛○○的朋友廖寶治帶我們去的，到場後我是在
    旁邊聽而已，我都沒有與他們談話，在場都是被告乙○○與
    廖寶治在向告訴人辛○○說明投資的內容，至於被告癸○○
    在場有沒有說或說什麼我都不知道，之後就再也沒有與告訴
    人辛○○見過面云云。(三)被告癸○○辯稱：當時我們夫妻都
    沒有工作，且我有重大傷病卡，被告乙○○告訴我們投資這
    個很好賺，且招攬別人投資有百分之五的傭金，我聽到有百
    分之五的利潤，我自己也有投資一百五十萬元，是陸陸續續
    分約十次投資的，資金來源有標會也有用被告丁○○台新銀
    行大里分行申辦的的現金卡去借款來的云云。(四)被告戊○○
    固坦承有向告訴人丙○○處取回如附表二編號1、2所示之本
    票，嗣並執如附表二編號3、4所示之本票給告訴人丙○○收
    執之事實，但辯稱：從頭到尾我都沒有參與本案，伊只是去
    告訴人丙○○那邊跳舞，順便將本票拿給告訴人丙○○而已
    ，並不知道前開本票係乙○○偽造的，且乙○○確實另有一
    個名字叫「吳龍德」云云。經查：
(一)、有關犯罪事實一部分：
  (1)上開犯罪事實一所示之犯罪經過，業經告訴人丙○○於偵
    查中證稱：「（問：你告何人何事？）告乙○○詐欺，九十
    五年九月間乙○○一個人到塗城路我家說他跟民意代表朋友
    蘇明龍合作土地買賣急需要錢，因為我跟乙○○是認識五、
    六年的朋友，我就相信他，、、、九十五年十二月五日他借
    六十萬元的時候同時寫了一張收據，、、、六萬元是利息。
    」、「（問：乙○○說何時還你錢？）他本來說九十六年四
    月二十日要還我錢，可是他今年一月十九日人就失蹤了，當
    時並沒有約定還錢的方式，只有約定日期。」、「（問：戊○○有無跟你借過錢？）沒有。可是九十六年一月間戊○○
    跑來我家說他先生改名字叫吳龍德了，說我之前拿的他先生
    背書的本票都沒有用了，他叫我把乙○○給我的兩張乙○○
    有背書的本票給他，然後他拿同樣二張也是蘇明龍本票來跟
    我換，上面背書是吳龍德，金額也是一樣，日期一樣，只是
    後面背書改成吳龍德，可是後來我才發現身分證號碼根本是
    錯的。」等語（見九十六年度偵字第七四五一號卷第十九頁
    ）。於原審法院審理時證稱：「（問：九十五年九月到十
    二月間是否曾經借人九十萬元？）有。」、「（問：最早何
    人向你借錢？）乙○○。」、「（問：借錢何用？）說要作
    土地買賣。」、「（問：九十萬元分幾次交付？交付何人？
    ）我付六十萬元給被告癸○○，當時被告丁○○、乙○○都
    在場，其他三十萬元是好朋友徐悅辰（綽號相鄰）欠我的錢
    ，因為其開票人都是蘇明龍，我就把這三十萬元合併成為借
    貸的錢。」、「（問：你借錢給他們後，有沒有收到利息或
    紅利或報酬？）沒有。」、「（問：蘇明龍票何人拿給你的
    ？）乙○○，乙○○也有在本票後面背書，後來乙○○叫戊○○把本票取回，換成背面是吳龍德的背書的本票交給我。
    」、「（問：到今日之前，乙○○有無用過吳龍德的偏名？
    ）我不清楚，戊○○告訴我乙○○改名字，說以前有乙○○
    背書的票已經失效了。」、「（問：乙○○拿票給你時，發
    票人、金額、日期是否均已經寫好？）對。」、「（問：乙○○告訴你這票是何人交給他的？）他說是蘇明龍。」、「
    （問：你有無親眼看過乙○○親自在票據上寫字？）他拿來
    時就已經寫好了。」、「（問：戊○○拿去換票時，當天如
    何向你說的？）戊○○說不好意思，別人怎麼樣我不管，我
    最關心你，因為你辛辛苦苦的錢我最擔心你的錢，講得好像
    很有誠意，他說我老公現在已經改名了你知道嗎，那他以前
    開給你的票沒有用了，已經無效了，因為他的名字已經改了
    ，他說他回去要幫我換成新名字過來，說他老公有寫他新名
    字的票兩張在桌上，他要幫我把票拿回去幫我換，同一天，
    過沒有多久，就拿兩張票來向我交換兩張本票回去，後來詳
    細看發現身分證號碼不對，、、、。」、「（問：你原先不
    是有九十萬元的票？）我換回的票面額是六十萬元，一張十
    萬元、一張五十萬元，其他的是徐悅辰，但該張沒有背書，
    所以就沒有換。」、「（問：你給乙○○的六十萬元借款是
    分次或一次交付？）是一次交付。」、「（問：你的六十萬
    元與徐悅辰的三十萬元是否是同日交付乙○○？）、、、我
    是九十五年十二月時，在臺中縣大里市○○路三五一巷二弄
    三五號，由乙○○先拿一張面額十萬元，一張面額五十萬元
    ，發票人均為蘇明龍，面額共六十萬元的本票給我，並當場
    由乙○○背書及書寫身分證字號，再由乙○○開車，載我、
    癸○○、丁○○一起去大里市○○路的合作金庫銀行，由我
    提領六十萬元的現金交給癸○○。」、「（問：《提示九六
    中檢字第七四五一號卷第六頁並告以要旨）此頁左方字條是
    否就是你剛剛所說乙○○寫給你的字條？）對。」、「（問
    ：該張字條何時書寫給你的？）九十五年十二月在我家裡拿
    本票給我時，在我家乙○○本人寫的。」、「（問：當日偵
    訊時你說收據是九十五年十二月五日乙○○借六十萬元時同
    時寫的，是否就是該日期？）大概是，戊○○換票時換回來
    的本票上的發票日、到期日及面額都跟原先的本票一樣，所
    以我確認是九十五年十二月五日。」、「（問：乙○○向你
    借款時有無提及蘇明龍？）沒有，只說他們要與立法委員合
    作炒地皮，需要錢，所以跟我週轉，沒有說到蘇明龍。」、
    「（問：你拿到乙○○交給你發票人是蘇明龍的票時，你有
    沒有問乙○○為何不是他本人的票而是蘇明龍的票？）沒有
    。」、「（問：拿到的票不是借款人，內心有無懷疑？）我
    信任乙○○他們有在炒地皮，大家都是好朋友，所以沒有懷
    疑。」、「（問：乙○○向你的借款金額是否為六十萬元？
    ）對。」、「（問：戊○○是何時拿背面有吳龍德背書的本
    票來向你換票？）大約在九十六年一月份，詳細日期不記得
    。」、「（問：戊○○到何地點來換票？）到我大里市的家
    門外面。」、「（問：你不清楚乙○○、戊○○的經濟狀況
    ，也不知道他們從事何業，之前也沒有金錢往來，而乙○○
    來向你借六十萬元也沒有提供相關投資房地產的證明給你看
    ，為何你就願意借出對你來講一筆不算小的六十萬元給乙○○？）因為現在年紀大了，且我老公中風要養病，我想說謀
    生能力差，生意也不好做，希望多多少少賺取一些利息錢，
    當時乙○○說九十五年十二月到九十六年四月二十日可以賺
    取六萬元的利息。」、「（問：你說的六萬元利息是六十萬
    元的部分或九十萬元的部分的利息？）是六十萬元的部分。
    」、「（問：該六萬元利息是否有拿到？）沒有。」、「（
    被告乙○○問：錢你有沒有交給我？）我是交給癸○○，你
    與癸○○是合作人，且你也在場，如果你有意見，你當時不
    可能不出聲。」、「（被告乙○○問：你是否知道這筆金錢
    是你要投資房地產的，不是我向你借款的？）你說要炒地皮
    需要錢，這樣不算借錢，算什麼？那你為何要背書簽名。」
    、「（被告乙○○問：你難道不知道  我有偏名叫吳龍德？
    ）我不知道。」、「（問依據：你於九十七年三月十一日在
    本院審理證述，你交付六十萬元時，乙○○、癸○○、丁○○都在場，是否如此？）是。」、「（問：是何人向你說要
    六十萬元？）丁○○、乙○○二人都有說，丁○○說要借錢
    去投資土地買賣，乙○○說保證會獲利，丁○○、乙○○二
    人都有向我解說。」、「（問：丁○○、乙○○向你說要投
    資土地買賣當天，你們當天就去大里市○○路的合庫銀行你
    的帳戶領取現金？）是，是由癸○○與我一起進入合庫由我
    的帳戶提領五十八萬元，再加上我自己家裡的兩萬元，湊成
    六十萬元後，我交給癸○○。」、「（問：你將錢交給癸○○後，四人如何離開？）我們四人坐同一部車到我家，到我
    家後，癸○○、丁○○、乙○○待不到二十分鐘就離開，確
    實時間多久已經記不清楚。」、「（問：從你在合庫櫃台交
    給癸○○六十萬元後，到癸○○、丁○○、乙○○離開你家
    為止，你有沒有看到癸○○把六十萬元再交給何人？）我沒
    有看到她親自交給何人，但如果乙○○沒有拿到這筆錢，應
    該會向我講，然後把交給我的本票要回去，且他們都是合夥
    的，所以我認為癸○○一定有交給乙○○。」、「（問：發
    票人蘇明龍的本票是何人交給你的？）是乙○○交給我的，
    是我交付六十萬元的當天就交給我。」、「（問：在你交付
    六十萬元那天之前，乙○○、丁○○、癸○○有無先與你談
    及投資土地買賣的事情？）當天之前，乙○○、丁○○、癸○○三人都有先與我談及投資土地買賣的事情，之前我老公
    不太願意，但我想說老公生病且  沒有收入，需要醫療費，
    被他們說一說我就心動。」、「（問：你為何認為乙○○、
    丁○○、癸○○三人是合夥？）之前癸○○、丁○○在我那
    邊學跳舞，常常提及說有人投資土地買賣的事情，乙○○也
    有說，他們三人都一起講，所以我認為他們是合夥的。」、
    「乙○○拿本票給你時，上面除了有蘇明龍的印文外，發票
    日、到期日、金額是否已經填載？）都已經填載。」、「（
    問：為何你在偵查時，只有說要告乙○○詐欺，沒有要告丁○○、癸○○詐欺？）因為該二人沒有背書。」等語（見等
    語（見原審卷第一二四至一三六頁、第二五五頁背面至二五
    六頁）。至告訴人丙○○於偵訊時雖證述被告乙○○借款
    金額為九十萬元云云；惟查，告訴人丙○○於原審審理時，
    已證述該九十萬元中之三十萬元部分，是其友人徐悅辰向其
    借錢時，有交付蘇明龍為發票人之本票供擔保，因與被告乙○○交付之上開本票，發票人都是蘇明龍，所以認為票的來
    源都是從乙○○那邊開出來的，應由被告乙○○一併負責等
    情明確，已詳如前述，故本件應認定告訴人丙○○借款給被
    告乙○○之金額應為六十萬元，而非九十萬元，併此說明。
    告訴人丙○○於偵訊時雖證述：伊是自九十五年九月起至
    同年十二月間止，陸續借款九十萬元給被告乙○○一情；雖
    與其於原審法院審理時所證述：係於九十五年十二月五日一
    次交付六十萬元給被告乙○○、丁○○、癸○○三人之情節
    不同，但告訴人丙○○已於原審法院審理時說明偵查中為何
    主張被告乙○○借款九十萬元之原因（已詳述如前），並詳
    細說明交付六十萬元給被告乙○○、丁○○、癸○○三人之
    經過，而被告乙○○、丁○○、癸○○對告訴人丙○○所述
    交付六十萬元之經過亦均不爭執，足證告訴人丙○○嗣後於
    原審法院審理時所為之證述堪認與事實相符，且無瑕疵可指
    ，應足採信。
  (2)再告訴人丙○○於九十五年十二月五日同意借給被告乙○○
    六十萬元投資土地，而將上述現金六十萬元，一次交給被告
    載芮瑜，並由被告乙○○交付面額各為十萬元、五十萬元，
    發票人均為「蘇明龍」之本票二張及被告乙○○書立之收據
    一紙交給告訴人丙○○收執，及嗣後被告戊○○向丙○○稱
    ，因乙○○改名為吳龍德，要告訴人丙○○將前開有乙○○
    背書之二紙本票交還用以換票，告訴人丙○○遂將該二紙本
    票交由戊○○攜回後，再由被告戊○○持被告乙○○所交付
    ，以「蘇明龍」名義所簽發由被告乙○○以「吳龍德」名義
    背書及記載「Ｚ000000000號」（身份證號碼）之如附表二編
    號3、4所示之本票二紙，至告訴人丙○○住處交付予丙○○
    收執之事實，為被告乙○○、丁○○、載芮瑜、戊○○所不
    否認，復有收據影本一張、告訴人丙○○合作金庫銀行存摺
    影本一份、合作金庫商業銀行大里分行九十七年四月二日第
    ○九七○○○一五二九號函一份（見九十七年度偵字第七四
    五一號卷第二十七頁、原審卷第一六四至一六五頁、第一八
    ○至一八一頁）附卷可證。此項事實之經過核與告訴人丙○○前開證述之情形相符，自堪認證人丙○○前開證述之內容
    應屬可採。。
  (3)又被告乙○○之身分證字號為「Ｚ000000000」號，與其簽署
    在如附表二編號3、4所示之本票二紙上之「Ｚ000000000」號
    之身分證字號並不相符，此有被告乙○○之年籍資料及如附
    表二編號3、4所示之本票二紙存卷可資比對。被告乙○○雖
    辯稱：當時伊因為找不到身份證，所以一時心亂，才將身份
    證號碼寫錯云云；惟查，被告乙○○之學歷為小學畢業，並
    非不識字之人，此有個人戶籍資料查詢結果一件附卷可稽（
    見九十六年度偵字第五０九五號卷第八頁）；再者，一般身
    份證上之身分證字號係一從出生即跟著本人使用，用以區分
    每個人之身分，並不會有更改之情事，一般人於生活上辦理
    各種與身份有關之事項（如：聲請水、電、瓦斯、電話、開
    戶等等），常需要使用身分證字號，所以一般人一生中對於
    使用身分證字號之次數，當不勝凡幾，因此，對其身分證字
    號均應相當熟捻，甚至倒背如流，本件被告乙○○係受過基
    本教育之人，且年齡亦僅五十餘歲，並無任何精神退化或減
    退之情形，且其在本件偵、審過程中，於提出身份證予檢察
    官或法官核對身份資料時，均能詳述其正確之身分證字號，
    詳見各次之偵、審筆錄；因此，被告前開所辯，已與常情及
    其個人認識狀態相違，尚難採信；況被告乙○○除記載錯誤
    之身分證字號外，並且將原來背書之名義人「乙○○」更改
    為「吳龍德」以觀，顯然被告乙○○係意在脫免背書人之責
    任，而故意就身分證字號為錯誤之記載。故被告乙○○此部
    分所辯，應不足以採認。
  (4)按署名，僅以證明其主體之同一性為已足，並不以簽署姓名
    （戶籍）為必要，即用化名、代名、筆名或僅簽名字均無不
    可，因之行為人如以其偏名為法律行為，苟其偏名，係行之
    多年，且為社會上多數人所知，則該偏名已足以證明其主體
    之同一性，該行為人即無偽造他人名義之犯意，最高法院八
    十二年台上字第四一六九號判決著有明文。經查，被告乙○○除於如附表二編號3、4所示之二紙本票背面上記載「吳龍
    德」之名義外，更在「吳龍德」名字下記載「Ｚ000000000」
    號之身分證號碼，依社會一般常情而言，此項記載之方式，
    即代表「吳龍德」者其身分證號碼為「Ｚ000000000」號；又
    一般同名同姓者所在多有，但每一個人之身分證號碼卻不可
    能相同，亦即縱為同名同姓者，亦得從其個人之身分證號碼
    區分身份之不同者，此亦為一般之常識。本件被告乙○○縱
    使於平日有使用「吳龍德」名義之情形存在，然其竟故意使
    用非其本人所有之身分證字號，此詳如前述，依前開說明，
    被告乙○○於如附表二編號3、4所示之二紙本票背面上雖使
    用「吳龍德」之名義，然此「吳龍德」應是指他人，並非被
    告乙○○。故被告乙○○於本件使用「吳龍德」名義之情形
    ，與前開最高法院所指使用偏名之要件並不相符，因此，被
    告乙○○前開記載「吳龍德」之情形，仍屬無製作權人冒用
    他人名義為背書之行為。故被告乙○○抗辯其平日已使用「
    吳龍德」之名義，本件簽署「吳龍德」名義部分，並不構成
    偽造云云，於法亦有未合。
  (5)再被告乙○○與被告戊○○係於六十五年三月八日結婚，而
    於九十五年十二月二十七日離婚，且被告乙○○並無更名為
    「吳龍德」之情事，此有被告乙○○個人戶籍資料查詢結果
    一件附卷可稽，足認被告乙○○、戊○○二人婚姻關係存續
    期間已達三十年，被告乙○○未曾更改姓名為「吳龍德」，
    且被告戊○○應對於被告乙○○之身分資料知之甚捻；本件
    被告戊○○既是以被告乙○○更名為「吳龍德」之事由，向
    告訴人丙○○取回原有之二紙本票，則其在交付如附表二編
    號3、4所示之二紙本票予告訴人丙○○時，對於該二紙本票
    背面之記載，當會多加以注意，惟被告戊○○竟對於該二紙
    本票背面身分證字號「Ｚ000000000」號並非被告乙○○所有
    一節，未加以查悉，已見可疑之處？又被告乙○○於原審審
    理中供稱其使用「吳龍德」此偏名已有10餘年時間，則被告
    戊○○對此事應當知悉，而被告乙○○若於10餘年間即同時
    使用「乙○○」及「吳龍德」之名字，則原交付與告訴人丙○○之本票上，背書既已經載明「乙○○」，應無再將本票
    背書人更換為「吳龍德」之必要，然被告戊○○卻仍持背書
    「吳龍德」之本票向告訴人丙○○更換，且於更換前稱被告
    乙○○係因更名才需更換本票，被告戊○○此違反常理之行
    為，愈見被告戊○○對於其夫即被告乙○○係意在脫免背書
    人之責任，始為前開更換本票之行為，應知之甚明。另被告
    乙○○實際上並無更名為「吳龍德」之情事，已如前述，惟
    被告戊○○竟向告訴人丙○○佯稱：被告乙○○已更名為「
    吳龍德」，並持經偽造之如附表二編號3、4所示之二紙本票
    交予告訴人丙○○，顯見被告戊○○就騙取告訴人丙○○提
    出其所持有如附表二編號1、2所示之二紙本票，及行使經偽
    造之如附表二編號3、4所示之二紙本票部分，與被告乙○○
    有犯意之連絡及行為之分擔。
  (6)再者，被告戊○○既意在脫免被告乙○○所應負之票據責任
    ，則其顯然知道以「蘇明龍」名義所簽發之本票，係無法兌
    現之票據（倘可以兌現，則無需為更換本票之行為）；另有
    關被告乙○○、丁○○、載芮瑜三人對於並無「蘇明龍」其
    人，且如附表二編號1、2所示之二紙本票係由被告乙○○所
    偽造的，而被告丁○○、載芮瑜事先均知情並有參與，理由
    詳如後述。
  (7)綜前所述，被告乙○○、丁○○、載芮瑜、戊○○否認有為
    前開犯罪事實，已難採信。
(二)、有關犯罪事實二部分：
  (1)上開犯罪事實二所示之犯罪經過，業經告訴人甲○○：於
    偵訊時證述：「（問：你告何人何事？）告癸○○、乙○○
    、、、詐欺，九十五年九月五日我跟朋友在向上路的八十五
    度Ｃ咖啡店聚會，癸○○說他的朋友乙○○的朋友是民意代
    表，標了很多土地賣不出去要現金週轉，說要跟我五萬元，
    我有同意借給他，結果當場癸○○打電話給乙○○，乙○○
    就拿簽好的本票來這家咖啡店，乙○○只有說是他朋友是民
    意代表，標很多地，要跟我借五萬元週轉，利息每個月還本
    息五千元，還一年本息都還清。當時看本票的發票人是蘇明
    龍，所以我叫癸○○跟乙○○背書，我當場就把五萬元交給
    癸○○他們就離開了。」、「（問：癸○○跟你關係，為何
    同意借錢？）沒有關係，當天我跟朋友在那邊喝咖啡，癸○○他跟他先生來，我其中一個女性朋友徐德琳跟我說癸○○
    是過去的老鄰居，人還不錯，我又聽說他朋友的朋友是民意
    代表我才借錢給他。」、「（問：當時癸○○跟乙○○有無
    跟你說五萬元是誰要借的？）他們只有說是一個民意代表，
    我也沒有多問。因為乙○○拿票來的時候發現發票人不是乙○○也不是癸○○，我就叫他們背書。」、「（問：有無付
    給你利息？）有，我去癸○○家裡二次，拿到一萬元。可是
    後來第三個月我去癸○○家找他，就找不到他了。我也去找
    乙○○也找不到，到現在五萬元都沒有還清，所以我要告他
    們兩個詐欺、、、。」、「（問：當時乙○○是拿五萬元的
    本票給你《提示》？）是。一開始是拿九十五年九月五日的
    本票來跟我借錢、、、。」、「（問：你跟癸○○收了幾次
    本息？）第一次借錢先扣五千元，之後收十一月跟十二月二
    次。」等語（見九十六年度偵字第七四五一號卷第十八至二
    十頁）。嗣於原審審理時證述：「（問：你有沒有借被告
    乙○○、丁○○、戊○○其中的一人錢？）有，是癸○○向
    我借的。」、「（問：何時借款？）記不清楚。（問：何地
    交錢給癸○○？）在向上路八十五度Ｃ咖啡廳。」、「（問
    ：你交錢時被告何人在場？）沒有，本來只有丁○○夫妻二
    人，後來由癸○○打電話給乙○○，叫乙○○把五萬元的本
    票送來，癸○○有講他錢是幫人家借的，那個人是民意代表
    ，沒多久，乙○○把本票送來，乙○○送票來的時候，我以
    為他是發票人蘇明龍，後來知道他不是蘇明龍後，我就叫他
    要在本票後面背書。」、「（問：你與乙○○何時認識？）
    就是在該咖啡廳認識的。」、「（問：現場有無先扣五千元
    ？）沒有，因為時間還沒有到，所以沒有扣錢。」、「（問
    ：有無收到利息？）有收到一、兩個月的利息而已。」、「
    （問：你是向何人收錢？）向癸○○收錢。」、「（問：《
    請提示九十六年度偵字第七四五一號卷九十六年三月二十六
    日偵訊筆錄第四頁》偵訊時說第一次借錢只先扣五千元，為
    何與今日所述不同？）我記不得第一個月的五千元有沒有先
    扣，我回去再想想看有沒有先扣五千元的錢。」、「（問：
    癸○○向你借錢時有沒有說何時付錢？）本票何時到期就何
    時付錢，一個月五千元，一年十二個月六萬元，一個月五千
    元，就是借五萬，一年連本帶利拿六萬元回來。」、「（問
    ：你如何認識癸○○與丁○○？）過去不認識，是大家都在
    咖啡廳聊天而認識。」、「（問：是否是在九十五年九月五
    日於八十五度Ｃ認識？）是。」、「（問：何人提出要借五
    萬元？）是癸○○說要借錢，我說可以借五萬元。」、「（
    問：之後癸○○打電話給乙○○送票過來？）對。」、「（
    問：乙○○到場後，有沒有說借錢的用途？）說民意代表要
    投資土地，因為只有五萬元，所以沒有問很詳細。」、「（
    問：有無看到癸○○將你交付的五萬元給何人？）我只交五
    萬元現金給癸○○，我不知道癸○○交給何人，我只要有本
    票的背書保證就好，沒有注意癸○○交給何人。」、「（問
    ：請確認借錢給被告五萬元，被告要還你六萬元？）是。」
    、「問：目前癸○○或乙○○總共欠你多少錢？）我總共就
    是要六萬元，一個月要還我五千元，現在給我大約三、四次
    ，如果是已給我四次計算，他們還欠我四萬元，如果是已給
    我三次計算，他們還欠我四萬五千元。」、「（問：《提示
    中檢九十六年度偵字第七四五一號卷第五頁並告以要旨》此
    頁上方票號七四五六二七，面額五萬元，發票日九十五年九
    月五日，到期日九十六年八月二十日，發票人為蘇明龍的本
    票，是否就是你所稱你交五萬元給癸○○，而由乙○○交給
    你面額五萬元之本票？）對。」、「（問：該張本票背面有
    何人背書？）乙○○、癸○○二人背書，且有身分證號碼。
    」等語（見原審卷第一三七至一四二頁）。雖告訴人甲○○於偵訊時證述：第一次借錢先扣五千元，伊去被告癸○○
    家二次收十一月、十二月二次，拿到一萬元，後來第三個月
    就找不到被告載芮瑜等語；於原審法院審理時證述：記不得
    借五萬元第一個月的五千元有沒有先扣，有收到一、二個月
    的利息而已，伊想不起來第一個月之利息有沒有先扣，從被
    告癸○○處拿回一萬五千元或二萬元等語。有關告訴人甲○○於交付借款五萬元給被告乙○○、丁○○、癸○○後，究
    竟有無預扣利息及取回多少本息，雖其前後證述不一，然考
    量告訴人甲○○已七十六歲之高齡（年籍詳卷），且其於第
    一次偵訊中作證時，已距案發時間約半年，記憶自難期清晰
    無誤，然其自始至終，均一再證述是借款五萬元，而被告乙○○、癸○○亦均不否認向告訴人甲○○借款之金額為五萬
    元，故告訴人甲○○就上開有關借款利息回收細節事項之證
    述，雖有前後不一之情形，但既無違經驗法則，且雖被告乙○○、癸○○辯稱已支付本息四萬五千元云云，但被告乙○○、癸○○、丁○○均無法提出任何支付本息之證據，以供
    調查，故尚難因告訴人甲○○對於已取回多少本息記憶不清
    而致前後證述不一致，即認告訴人甲○○前開不利於被告乙○○、丁○○、癸○○之指證均不足採。
  (2)再告訴人甲○○於九十五年九月五日應被告癸○○之請求，
    在上開地點，將現金五萬元交給被告載芮瑜，並由被告乙○○與癸○○在被告乙○○準備交付如附表二編號5所示之票
    號七四五六二七，面額五萬元，發票日九十五年九月五日，
    到期日九十六年八月二十日，發票人為蘇明龍的本票一張背
    面簽名背書後，交給告訴人甲○○收執之事實，為被告乙○○、丁○○、載芮瑜所不否認，復有上開本票影本一張附卷
    可證（見九十六年度偵字第七四五一號卷第五頁）。
  (3)又有關被告乙○○、丁○○、載芮瑜三人對於並無「蘇明龍
    」其人，且如附表二編號5所示之本票係由被告乙○○所偽
    造的，被告丁○○、載芮瑜均知情並有參與之情事，理由詳
    如後述。
  (4)綜前所述，被告乙○○、丁○○、載芮瑜否認有為前開犯罪
    事實，已難採信。
(三)、有關犯罪事實三部分：
  (1)上開犯罪事實三所示之犯罪經過，業經告訴人辛○○：於
    警詢時證述：「（問：你於何時何地與乙○○、丁○○、癸○○結識？）我於九十五年十一月間，在臺中縣沙鹿鎮○○
    里○○路一○八之一號內，由我友人〈廖寶治、葉成雄、陳
    美秀〉三人帶乙○○、丁○○、癸○○與我認識，並談論投
    資案所以遭乙○○、丁○○、癸○○詐騙。」、「（問：你
    與乙○○、丁○○、癸○○三人，何人簽約？如何付投資款
    ？每次金額為何？在何處付款？）因乙○○、丁○○告知大
    里市有三名立委，在操作土地投資開發案，不須簽約，以不
    定期可投資，金額不限，並以每十五天為一期。付款方式以
    匯款至癸○○帳戶〈大里草湖郵局癸○○帳號000000
    00000000號〉，我馬上投資三十萬元，並當場交付
    乙○○。」、「（問：你至今已匯款多少次及多少金額？匯
    款後有無附單據給你？）我於九十五年十一月份起開始匯款
    至癸○○帳戶內，分六次匯款，第一次於九十五年十一月二
    十八日匯款一筆二十四萬元整、第二次於九十五年十一月二
    十九日匯款三筆共計六十一萬二千元整、第三次於九十五年
    十二月一日匯款一筆七萬八千元整、第四次於九十五年十二
    月十五日匯款一筆十八萬元整，共匯款一百十一萬元整，及
    九十五年十二月十五日在臺中市○○路與中港路口交付現金
    五十萬元整，由乙○○收取，我共計被詐騙一百九十一萬元
    整〈有匯款單六張及開立本票十張〉。」、「（問：乙○○
    、丁○○、癸○○三人有無告知，以投資購買何土地、在何
    處？）乙○○、丁○○、癸○○告知在大里市周邊其他沒說
    。」等語（見警卷第一至二頁）。嗣於偵訊時證述：「（
    問：告訴經過？）我要告他們詐欺、偽造證券，九十五年十
    一月我朋友廖寶治、葉成雄、陳美秀夫妻帶癸○○、乙○○
    、丁○○到我開的臺中縣沙鹿鎮阿Ｑ茶舍，乙○○、癸○○
    跟丁○○說有三個立委委託他們在大里炒作土地，邀我來投
    資，我有同意投資，當天我先開沙鹿鎮農會支票三十萬元給
    乙○○，當天約定三十萬元投資十五天可以拿到二成紅利六
    萬元，紅利是十五天到的時候乙○○會拿錢給我朋友廖寶治
    ，廖寶治再給我。而且當天他們三個人說我可以陸續再投資
    ，我就從九十五年十一月二十八日到十二月一日陸續匯款到
    癸○○的帳戶，共匯了一百十一萬元，九十五年十二月十五
    日（誤載為一日）晚上乙○○跟我約在中港路跟文心路口，
    我給他五十萬元現金，所以實際上我給他們一百九十一萬元
    ，付錢以後乙○○就會拿本票到潭子鄉○○路我朋友廖寶治
    開的麵攤給我。」、「（問：你當時有無問乙○○本票是誰
    的，來源？）初次見面時乙○○跟丁○○都有說蘇明龍是他
    們的上司。（問：你投資有無拿到紅利？）我有拿到二期，
    一期十五萬元，一期十九萬元，所以我共拿到三十四萬紅利
    ，都是廖寶治給我現金。」、「（問：你投資有無寫合約書
    或收據？  ）沒有。他們說怕人家查，想要逃漏稅。」等語
    （見九十六年度偵字第四三三五號卷第十七頁）。於原審
    審理時證述：「（問：你投資乙○○、癸○○金額為何？）
    乙○○、丁○○拿給我的收據總共是兩百三十萬元，但實際
    我交付的金額是一百九十一萬元。」、「（問：你投資總共
    拿到多少紅利？）兩百三十萬元中，已經拿了十五萬元、十
    九萬元的紅利，另事發後癸○○要我延遲報案而匯三十萬元
    給我們當作紅利，要等乙○○出來解決，但後來乙○○不出
    面才報案。」、「（問：款項先付乙○○才拿票過來，或乙○○先拿票才付款？）我原本與乙○○、癸○○、丁○○三
    人都不認識，第一次是九十五年十一月二十五日我的朋友證
    人廖寶治帶葉成雄、陳美秀夫妻、乙○○、癸○○、丁○○
    共六人到我沙鹿鎮的咖啡店，由乙○○、丁○○、癸○○三
    人交互解說，說有立委要操作他們大里這邊的土地不能讓人
    知道，要讓我們小百姓透過他們可以賺一點錢，我就信任我
    的朋友證人廖寶治，而當場開了二十四萬元的沙鹿鎮農會帳
    號0000000000000─二、票號0000000
    號支票交給乙○○，乙○○直接拿給丁○○，當天沒有拿票
    給我，是第二天癸○○這邊託證人廖寶治拿壹張面額三十萬
    元的本票給我，當天因乙○○說因為他與丁○○是直屬上面
    ，我就把第一筆錢交給他們。過幾天，我打電話給丁○○時
    ，丁○○與癸○○就告訴我癸○○的郵局帳號給我匯款，我
    先在九十五年十一月二十八日投資三十萬元，扣除紅利六萬
    元，實際匯款二十四萬元，我九十五年十一月二十九日到廖
    寶治在臺中市○○區○○路所開的店面，由廖寶治交付發票
    人為蘇明龍所簽發面額三十萬元的本票給我。九十五年十一
    月二十九日第一筆投資四十萬元，扣除紅利八萬元後，實際
    匯款三十二萬元，同日第二筆投資三十萬元，扣除紅利六萬
    元，實際匯款二十四萬元，同日第三筆投資十萬元，原本要
    扣除紅利兩萬元，但又扣除另一筆投資的紅利，癸○○告訴
    我要匯款五萬兩千元，所以我就匯款五萬兩千元，這三筆匯
    款，隔日乙○○與我約在廖寶治上開店面交付給我本票，投
    資三十萬元那筆是拿到三十萬元的本票，投資四十萬元那筆
    ，是拿到一張十萬元、一張三十萬元的本票，投資十萬元的
    部分是拿到一張面額十萬元的本票。九十五年十二月一日投
    資十萬元，扣除紅利兩萬元，實際匯款七萬八千元，另兩千
    元是九十五年十一月二十九日我多匯了兩千元，所以這邊就
    少匯兩千元，該筆投資是九十五年十二月二日乙○○約我在
    廖寶治上開店面，由乙○○拿面額十萬元的本票一張給我。
    九十五年十二月十五日投資二十萬元，應該要扣除紅利四萬
    元，但癸○○說先不要扣除四萬元紅利，先扣除兩萬元的紅
    利，所以實際匯款十八萬元，這兩萬元的紅利要在九十五年
    十二月二十日補給我，本票也是匯款隔天，乙○○與我約在
    廖寶治的店，由乙○○拿面額二十萬元的一張本票給我。前
    後我總共匯了六筆，金額共一百一十萬元，包括二十四萬元
    的票在癸○○那邊，總共是一百三十五萬元，另一筆是九十
    五年十二月十五日（誤載為五日）左右，我要投資六十萬元
    ，是丁○○叫我與乙○○聯絡，我打電話給乙○○時，乙○○與我約在中港路加油站，他到我車上拿錢，這一次我是要
    投資六十萬元，扣除十二萬元紅利後，我當場交付現金四十
    八萬元給乙○○，乙○○從皮包拿出兩張蘇明龍名義簽發的
    本票給我，一張是面額十萬元，一張面額五十萬元，他拿出
    本票都是一疊，且當時他說很多人投資，所以他急著要去別
    的地方收錢，要我趕快把錢交給他。」、「（問：依你所述
    ，你從九十五年十一月二十五日到九十五年十二月十五日以
    支票、匯款、現金交給乙○○，總金額為一百八十三萬元，
    有何意見？）對。」、「（問：《提示警詢、偵查卷並告以
    要旨》為何你在警詢及九十六年五月九日偵訊時說你實際上
    交付的總金額為一百九十一萬元？）九十五年十二月十五日
    （誤載為五日）原本我要投資六十萬元，實際我交付乙○○
    四十八萬元的現金，乙○○叫我再投資十萬元，扣除兩萬元
    的紅利後，我又交付八萬元現金給乙○○，所以當天我應該
    實際要投資七十萬元，而實際我交付乙○○的現金有五十六
    萬元，但現在乙○○不承認這天我所投資的十萬元。庭訊時
    癸○○只有承認我當天交付四十八萬元，另外八萬元我沒有
    證據。」、「（問：乙○○除了拿本票給你外，有沒有拿立
    委要投資房地產的證明給你看？）沒有，我是相信朋友廖寶
    治、葉成雄、陳美秀，因為他們說他們也有投資，當初到我
    店裡時，乙○○、癸○○、丁○○說立委是隱形，不能出面
    。」、「（問：你匯款及拿現金四十八萬元、八萬元給乙○○之錢，如何而來？）是我平常生意上及向朋友調借而來的
    ，沒有從我的帳戶領出來。」、「（被告乙○○問：九十五
    年十二月五日我只有拿到四十八萬元，而不是五十六萬元？
    ）我帶六十萬元去，我先拿四十八萬元現金給乙○○，乙○○捨不得我手上還有現金，就叫我再投資，乙○○當天總共
    向我拿了五十六萬元，我剩四萬元的現金回家，所以記得很
    清楚，當天乙○○還叮嚀我不要告訴丁○○夫妻說那天有跟
    我收了那麼多錢，當天我還打電話給廖寶治詢問乙○○他們
    裡面是否有不和的情形。不然我們來發誓，當天乙○○金額
    寫錯，乙○○還跑去車上改。我確定是拿五十六萬元給乙○○。我去報案就是講一百九十一萬元，但開庭時我拿不出匯
    款單與證明，所以才就九十五年十二月十五日（誤載為五日
    ）那次講交付四十八萬元。」等語（見原審卷第一四四至一
    四八頁）。雖告訴人辛○○於警詢時證述：被告乙○○、
    丁○○、癸○○三人於九十五年十一月間來找我投資立委炒
    作土地當日，就馬上投資三十萬元，並當場交付，且於九十
    五年十一月間開始匯款，共被騙一百九十一萬元等語；於偵
    訊時證述：實際交付一百九十一萬元等語；於原審法院審理
    時證述：被告乙○○、丁○○拿給我的收據共二百三十萬元
    ，實際上交付一百九十一萬元等語。有關告訴人辛○○究竟
    交付多少投資款，雖其一再證述實際交付金額為一百九十一
    萬元，但經本院認定之金額為一百八十三萬元（詳如後述）
    ，然其所證述交付之金額與本院認定之金額雖有八萬元之誤
    差，然此部分事涉告訴人辛○○之舉證責任，要難因其無法
    舉證此八萬元之部分，即認其前開所為不利於被告乙○○、
    丁○○、癸○○三人之指均不可採。
  (2)再告訴人辛○○先後於上開時間，陸續交付一百八十三萬元
    給被告載芮瑜、乙○○，並由被告乙○○交付附表二編號6
    至15所示之本票十張給告訴人辛○○收執之事實，並為被告
    乙○○、丁○○、載芮瑜所不否認，復有匯款單影本六張、
    上開本票十張附卷可證（見九十六年度偵字第五○九五號卷
    第四至五頁、九十六年度偵字第四三三五號卷第五至八頁）
    。至於告訴人辛○○雖證述其於九十五年十二月十五日，在
    臺中市○○路與臺中港路口處，除交付四十八萬元給被告乙○○外，另為投資十萬元，而再交付八萬元給被告乙○○部
    分，已為被告乙○○所否認，且告訴人辛○○亦自承無法提
    出證據證明（見原審卷第一四八頁），況且其原審法院九十
    六年度訴字第一二九五號民事損害賠償事件審理時，於被告
    癸○○抗辯稱：「我書狀所寫的六十萬元，那是乙○○去拿
    的，實際上乙○○拿到的是四十八萬元，乙○○發給我佣金
    。」時，原告即告訴人辛○○即說明：「我本來要交給他（
    指被告乙○○）六十萬元，要扣掉兩成紅利的話，我是拿現
    金四十八萬元給乙○○。」等語（見原審法院九十六年度訴
    字第一二九五號卷第三三頁），可知告訴人辛○○在該案中
    已自承當日交付給被告乙○○之金額係四十八萬元，是其嗣
    於本案中改稱九十五年十二月五日合計交付六十萬元給被告
    乙○○一節尚難採信。因此，本院認定告訴人辛○○交付之
    金額總共為一百八十三萬元。
  (3)又有關被告乙○○、丁○○、載芮瑜三人對於並無「蘇明龍
    」其人，且如附表二編號6至15所示之本票係由被告乙○○
    所偽造的，被告丁○○、載芮瑜均知情並有參與之情事，理
    由詳如後述。
  (4)綜前所述，被告乙○○、丁○○、載芮瑜否認有為前開犯罪
    事實，已難採信。
(四)、有關犯罪事實四部分：
  (1)上開犯罪事實四所示之犯罪經過，業經告訴人壬○○：於
    警詢時證述：：「（乙○○如何背信侵佔你？在何時？何地
    ？因何原因？）九十五年十二月二十日因一位朋友林信雄告
    知有土地開發案可投資獲利豐沛，每月可拿到投資額百分十
    的利息為期一年，我就去找數位朋友共同集資九十一萬元，
    分了兩次交給乙○○本人，第一次在九十五年十二月三十一
    日在臺中市○○○路風尚咖啡館內親自交給乙○○五十九萬
    元，第二次在九十六年一月二日在同一地點親自交給乙○○
    三十二萬元。而乙○○應該要在九十六年一月二十日當天在
    將第一期利息九萬一千元交給我的，但我們雙方當天下午九
    時約在臺中縣大里市○○路○段一○九之五號二樓（媚峰卡
    拉ＯＫ）見面，但乙○○卻失蹤不見人了，我事後一直找都
    找不到人了，電話0000000000也不通了。」、「
   （問：當初雙方投資土地開發案有無訂契約還是其他資料可
    以證明雙方的關係？）投資保管條可以證明。」、「（問：
    你交錢九十一萬元時有何人看見？）有林信雄跟我女朋友林
    丞君看見。」等語（見九十六年度偵字第四一四七號卷第二
    一至二二頁）。嗣於偵訊時證述：「（問：告訴經過？）
    九十五年十二月間，林信雄在大里市○○路○段一○九之五
    號的媚峰卡拉ＯＫ店，說他透過乙○○投資土地開發，幕後
    操作都是立委的特助獲利很豐富，也要找我投資，我就在九
    十五年十二月二十日林信雄就帶乙○○到忠明南路七六○號
    十四樓之五我經營鉅瑞實業有限公司找我做投資，我的公司
    是賣化妝品。乙○○說他們炒作土地，看我有多少錢就投資
    多少，當天就有會員高施玉蘭、何桃、戴一烈跟我，在公司
    就乙○○介紹給他們認識，他們都覺得不錯，當場就集資，
    後來我又邀了朋友陳吉祥、梅桃花、黃錦綢、廖霈圜、桃秋
    蘭、陳玥頲投資，其他是妹夫張文財、我太太的嫂子許芳慈
    、名單中的胡斟跟吳塗是乙○○跟我講說他也一起參與，我
    沒有問他這兩個人是誰，他告訴我這兩個名字，投資金額每
    個人不一樣，他說每半個月有百分之十的本利，所有人都是
    拿現金給我，我把錢都收齊，實際上交錢的時候他只有按每
    個人投資的金額拿蘇明龍的本票十一張作為擔保，他是拿簽
    發好的本票到林信雄的卡拉ＯＫ店，我到店裡去拿到這十一
    張票，投資人叫我代為保管。」、「（問：為何告乙○○？
    ）九十五年十二月投資，乙○○跟我約九十六年一月二十日
    要付給投資人本金跟紅利，結果一月十九日我就連絡不到乙○○，我就找林信雄，林信雄跟我說乙○○跑路了，我才提
    告訴。」、「（問：是否見過蘇明龍？）沒有。」等語（見
    九十六年度偵字第四一四七號卷第三五至三六頁）。又於
    原審審理時證述：「（問：有無為了土地投資交付乙○○九
    十一萬元？）有。」、「（問：分為幾次交付？）前後兩次
    。」、「（問：各次交付時間地點金額？）第一次九十五年
    十二月三十一日，金額五十九萬元的現金，地點在忠明南路
    與南和路交叉口的的風尚人文咖啡館。第二次九十六年一月
    二日，在臺中縣、市交界附近的大明路、國光路交叉口的全
    國電子，金額三十二萬元。」、「（問：交款時乙○○有沒
    有交付本票作為擔保？）有，我要求乙○○交付本票。」、
    「（問：交付本票時，上面發票人寫何人？）他所說的蘇特
    助，蘇明龍。」、「（問：有沒有看過蘇明龍本人？）沒有
    。」、「（問：交款過程有沒有看過蘇明龍這個人？）第一
    次交款時，我要求乙○○給本票作擔保，他說蘇明龍在外面
    ，我到外面看他到哪裡拿本票，結果乙○○到車子裡面拿七
    張本票給我，、、、。」、「（問：第二次交款給乙○○時
    ，本票如何交付？）我約在上述路口的全國電子店，我交付
    三十二萬元，他交付給我三十一萬元的本票。」、「（問：
    本票是同時交付或另外交付？）乙○○當場從他的皮包拿出
    四張本票合計三十一萬元。」、「（問：為何交付三十二萬
    元，但乙○○給你三十一萬元的本票？）第一次交付時，因
    為我與乙○○說金額約六十萬元，乙○○拿出七張本票共計
    六十萬元，但實際上因為只有五十九萬元，所以就多開了一
    萬元的本票，他說沒有關係因為我還有另一筆款，所以本次
    才少開一萬元。」、「（問：有無追問乙○○，有關蘇明龍
    這個人做什麼工作及其相關年齡等背景？）乙○○只有說蘇
    明龍是某立委的特助，沒有提到聯絡方式或住哪裡。」、「
    （問：投資過程有無見過在庭的被告戊○○、丁○○、癸○○？）沒有。」、「（問：乙○○有無說投資的內容為何？
    ）土地開發、地目變更等。（問：有沒有說明確的內容？
     ）中南部某些立委操作，由特助蘇明龍接頭，我有問是哪
    些立委，但乙○○說立委不便浮出檯面，都是委託蘇明龍出
    來接頭，應該是乙○○也不知道是哪些立委，只是蘇明龍交
    代他。」、「（問：乙○○到車上拿本票給你，是多少金額
    拿多少本票，且本票非隨便可以取得，被告可以立即拿到，
    且金額也有出入，當時有無懷疑？）因為我在與乙○○約見
    面的時候，最先是告訴乙○○投資五、六十萬元，但最後集
    資的結果只有五十九萬元，我還來不及告訴乙○○，因為乙○○都是拿五萬元、十萬元等整數的票，所以才有差額，但
    我能確定的是本票不是在我面前當場開立的。」、「（問：
    你如何認識乙○○？）九十五年十二月二十日，因為媚峰卡
    拉ＯＫ老闆林信雄帶乙○○到我位於臺中市○○○路十四樓
    之一或之五的公司，經林信雄的介紹而認識，因在此之前一
    、兩個禮拜我去媚峰卡拉ＯＫ唱歌時，林信雄有告訴我有一
    個土地開發的投資機會，說如果要瞭解，會帶與立委特助很
    熟的乙○○來向我說明，所以我就約九十五年十二月二十日
    到我公司見面。」、「（問：九十五年十二月二十日乙○○
    是來參加你鉅瑞實業有限公司的說明會，或關於土地投資的
    方案來你的公司？）是針對土地投資的事情見面。」、「（
    問：《提示九十六年三月五日壬○○警詢筆錄第二頁及九十
    六年四月十六日偵訊筆錄第二頁並告以要旨》在九十六年三
    月五日警詢時你說集資九十一萬元的金額分兩次交給乙○○
    ，第一次與第二次交付的地點都是在臺中市○○○路風尚咖
    啡館，而你在九十六年四月十六日偵訊時，你說乙○○都是
    拿簽好的本票到林信雄的卡拉ＯＫ店，你再到店裡去拿這十
    一張票，而你今日又說交付九十一萬元的金額，其中第一次
    是在臺中市○○○路與南和路口的風尚人文咖啡館，第二次
    是在臺中縣大里市○○路、與國光路口的全國電子店，你這
    三次所陳述交付的地點不太一致，請確認實際上第一次與第
    二次交付的地點在何處？）今天陳述是正確的，之前去林信
    雄卡拉ＯＫ拿的本票與我集資而交付給乙○○的投資金額無
    關，那是我同居人朋友集資的資金而取得的本票。」、「（
    問：乙○○說投資本土地開發有何獲利？）他說每個月依投
    資金額的百分之十回收本利，投資為期一年。」、「（問：
   《提示九十六年度偵字第四七四一號卷第六至十一頁並告以
    要旨》簽收保管憑證及本票十一張各代表何意？）乙○○點
    收現金完，我要求乙○○在其上簽名。第一筆交付日期就是
    乙○○簽名的日期即九十五年十二月三十一日，第二筆是九
    十六年一月二日。簽收保管憑證上所列的姓名代表我的會員
    集資要向乙○○投資土地開發案的姓名，胡斟、吳塗是乙○○為了取信我，要投資我的化妝品而轉成土地投資方案，但
    胡斟與吳塗都是暱稱。本票十一張，就是乙○○為了本次土
    地投資方案交付給我第一次七張、第二次四張的本票。」等
    語（見原審卷第二百至二○三頁背面）。雖告訴人壬○○
    於警詢時證述：伊先後於九十五年十二月三十一日、九十六
    年一月二日，分別交付被告乙○○現金各五十九萬元、三十
    二萬元之地點均在臺中市○○○路風尚咖啡館等語；於原審
    法院審理時證述：九十五年十二月三十一日第一次交付五十
    九萬元地點在臺中市○○○路與南和路交岔路口之風尚咖啡
    館，九十六年一月二日第二次交付三十二萬元之地點是在臺
    中縣、市○○○○○路與大明路交岔路口之全國電子等語。
    是其就上開二次交付投資款之地點，先後供述雖有不同，但
    被告乙○○既自承有向告訴人壬○○收取投資款九十一萬元
    之事實，足證告訴人壬○○當係一時記憶錯誤，而記錯付款
    地點，但此僅屬細節上之事項，並不影響於告訴人壬○○所
    指證被告乙○○上開以邀其投資為由，取得上開款項證述之
    可信性。
  (2)再告訴人壬○○先後於上開時間、地點，分別交付現金五十
    九萬元、三十二萬元給被告乙○○，並由被告乙○○交付附
    表二編號十六至二十六所示之本票十一張給告訴人壬○○收
    執之事實，核與證人林信雄於警詢時證述：曾在九十六年一
    月間，看到告訴人壬○○交付現金給被告乙○○一情相符（
    見九十六年度偵字第四一四七號卷第二十頁），並為被告乙○○所不否認，復有集資名冊一份、上開本票影本十一張附
    卷可證（見九十六年度偵字第四一四七號卷第六至十一頁）
    。
  (3)又確實並無「蘇明龍」其人，且如附表二編號16至26所示之
    本票係由被告乙○○所偽造的，理由詳如後述。
  (4)綜前所述，被告乙○○否認有為前開犯罪事實，已難採信。
(五)、按以自己共同犯罪之意思，參與實施犯罪構成要件以外之行
    為為；或以自己共同犯罪之意思，事先同謀，而由其中一部
    分人實施犯罪之行為者，均為共同正犯；亦即二人以上以共
    同犯罪之意思，事前同謀，推由其中部分之人實施，其未參
    與實施之共謀者，仍成立共同正犯（司法院大法官會議第一
    ○九號解釋參照）。經查：
  (1)被告乙○○以上開投資立委炒作土地獲利很好為由，分別以
    借款或投資為由，遊說向告訴人丙○○、甲○○及辛○○，
    而取得如附表一編號1至3所示款項之過程，被告癸○○、丁○○均有參與說明或收款等情，業據告訴人丙○○、甲○○
    及辛○○指述明確，已如前述，且告訴人辛○○指訴之經過
    ，並與證人廖寶治於原審法院審理時證述：「（問：九十五
    年十一月間，你帶被告乙○○、丁○○、癸○○去找辛○○
    時發生何事？）九十五年四月癸○○、乙○○、丁○○三人
    就開始去我店裡去向我說，因為我們都是龜川公司的會員，
    他們說龜川公司投資的倒了，現在這裡有立法委員三人要炒
    地皮、法拍屋，要我再投資翻身，我說我沒有錢，他們要我
    去借，後來我陸續投資八十七萬元，他們說投資以後，每月
    五號及二十號都可以各分紅百分之十，我因為沒有錢，所以
    直到八月份才貸款投資，後來他們三人一直要我去邀人，我
    說我不敢邀人投資，因為我在龜川害了那麼多人，但他們說
    有立委撐腰，沒有關係，我就向他們說我認識辛○○，但我
    不會講，他們說只要帶他們過去由他們講，我在旁邊看就行
    ，所以我就帶他們過去，他們三人過去也是跟向我講的一樣
    ，他們講說有三個立法委員要炒地皮、法拍屋，不方便出面
    ，由他們代理，投資獲利也是跟我說的一樣、、、。」、「
    （問：你有無向他們質疑為何這麼好賺？）我有質疑，但他
    們三人都說沒有關係，立委很勇，資金很充裕。」、「（問
    ：除了本票外，有沒有給你其他的資料？）沒有。」、「（
    問：有沒有給辛○○任何資料？）也是本票而已。」、「（
    問：乙○○、丁○○、癸○○是否都有說有三個立委要炒作
    土地與法拍屋嗎？）確定。」、「（問：你是否知道本票是
    何人開立的？）不知道，乙○○、丁○○、癸○○都有拿本
    票給我，我的錢交給誰，誰就交給我本票。其中有一張號碼
    三六三五七八、0000000面額分別為二十萬元及五萬
    元，發票日分別為九十五年八月二十日、九十五年十二月五
    日，到期日分別為九十六年八月五日、九十六年十一月二十
    日的兩張本票，這兩張我記得很清楚是丁○○親自到我店裡
    面，我拿錢給他，他把已填寫金額及蓋好印章的本票填寫到
    期日與發票日後交付給我。」、「（問：你帶他們找辛○○
    時，你有無向辛○○說這個風險很高？）沒有、、、。」、
    「（問：你每次拿錢給被告等人時，他們當場交本票給你，
    當庭提出兩張丁○○交付的本票時，當時是如何取出本票的
    ？）收錢時何人來不一定，剛剛提出的兩張本票，是丁○○
    、癸○○一起去，我看丁○○從他太太癸○○的皮包裡面拿
    出來的，是拿一疊出來，把其中一張拿出來填上日期後交付
    給我。」、「（問：乙○○有沒有拿本票給你過？
     ）有，但是乙○○都是到他的車上開本票才拿給我，所以
    開立的過程我沒有看過乙○○親自簽發。辛○○的部分乙○○曾經寫錯而拿到車上改，所以我知道是乙○○開立的。」
    、「（問：你開何店？）臺中市○○區○○路一段五九六號
    慧素食店。」、「（問：乙○○、丁○○、癸○○是否每次
    都去你店裡拿錢？）有時候也會託陳美秀來拿，但是都在我
    店裡拿，由陳美秀帶本票過來交付給我。」、「（問：去邀
    辛○○投資的那次，陳美秀有沒有去？）有，陳美秀夫妻一
    起去。（問：投資的事情，丁○○是否確實有參與？）有。
    」、「（被告乙○○問：我當時有告知這個是高獲利高風險
    ？）沒有，你說是穩賺的。」、「（被告丁○○問：去辛○○家時，我有沒有說過任何一句話？）有。」等情（見原審
    卷第七三至七七頁）相符；並有證人廖寶治所提出之以「蘇
    明龍」名義所簽發之本票影本十張附卷可稽（見原審卷第九
    十五至九十七之一頁）。可知被告乙○○、丁○○、癸○○
    等三人對於以上開投資立委炒作土地獲利很好為由，分別以
    借款或投資為由，遊說告訴人丙○○、甲○○、辛○○等人
    ，而取得如附表一編號1至3所示款項之過程，均事前知情，
    且有參與說明或收款之情事；而被告乙○○、丁○○、癸○○均有持有、使用或簽發以「蘇明龍」名義所簽發之本票之
    行為；又被告丁○○不僅與被告癸○○、乙○○一同前往告
    訴人辛○○之處所，且參與說明投資之事。是被告丁○○辯
    稱：伊只負責開車載他們去辛○○那裡，沒有講話云云與事
    實不符。
  (2)再者，同案共犯即被告丁○○證稱：「（問：你當初為何與
    癸○○會去找證人廖寶治投資？）是乙○○先向我太太癸○○講，是九十五年三月、四月份時，事後我太太癸○○才向
    我講投資的事情、、、。」、「（問：何人去找證人廖寶治
    投資？）我、癸○○、乙○○及陳美秀夫妻都有去，剛開始
    時是在龜川公司講的，後來才到他家去，有說投資方式及報
    酬，投資分紅的內容與證人廖寶治說的一樣，但我沒有講，
    是乙○○說有立委要投資房地產、法拍屋。」、「（問：過
    程中你或癸○○有沒有問過乙○○到底是哪個立委要投資及
    投資何處的不動產？）我沒有問過，我太太有沒有問過我不
    知道。」、「（問：去找辛○○時，幾人一起去？）六個人
    ，有我、癸○○、乙○○、陳美秀夫妻，還有證人廖寶治。
    」、「（問：當時何人講說投資及分紅方式？）我沒有講，
    是乙○○說要投資房地產，主要是乙○○在講，分紅的方式
    與證人廖寶治陳述的一樣。」、「（問：辛○○有沒有問要
    投資的標的及哪的立委要投資？）我不是一直坐在那邊，所
    以我沒有聽到。」、「（問：剛剛證人廖寶治庭呈的二十萬
    元的本票，是何人拿給你拿去的？）是乙○○，是他叫我填
    寫日期。」、「（問：剛剛證人廖寶治說那張你填寫日期的
    本票是你與你太太一起去他店裡時，從癸○○包包拿出來的
    ？）我忘記那一張本票是哪裡來的了。」、「（問：乙○○
    拿本票給你時，你有沒有問發票人蘇明龍是何人？）沒有問
    過。」、「（問：該二十萬元本票你簽寫日期時，乙○○有
    沒有在場？）應該是有，但是時間久了，我有一點忘記。」
    、「（問：既然乙○○在場，為何乙○○不親自收錢，不親
    自寫發票日期、到期日？）他心理想什麼我不知道，他叫我
    寫我就寫。」、「問：乙○○拿蘇明龍本票給你時，你有沒
    有問他蘇明龍是何人？）沒有。」等語（見原審卷第七八至
    八二頁）。可知，被告丁○○於被告癸○○、乙○○找證人
    廖寶治投資時陪同在場，且其亦不否認曾在交付予證人廖寶
    治之本票上之日期，係其所填寫；又證人廖寶治亦證述被告
    丁○○自己填載日期之本票係自被告癸○○皮包內取出，而
    被告癸○○與丁○○係夫妻關係，是被告癸○○、丁○○互
    相間不僅對於交付給證人廖寶治之本票已預先準備好，甚至
    可自行在本票填載，再佐以證人廖寶治復證述被告乙○○、
    癸○○、丁○○三人均曾交付本票給伊收執一情，可證被告
    乙○○、癸○○、丁○○均有準備要交付給證人廖寶治之本
    票，從而渠等對發票人為「蘇明龍」名義之本票來源必有所
    知悉。復佐以證人甲○○上開證述在八十五度Ｃ咖啡廳談投
    資案，被告癸○○、丁○○說服告訴人甲○○後，被告戴瑞
    瑜馬上打電話給被告乙○○，被告乙○○隨即拿附表二編號
    5所示之本票到八十五度Ｃ咖啡廳，而被告乙○○雖然說是
    透過蘇明龍再拿本票過來，但依當時情形，若非被告乙○○
    本來即持有相當數量之偽造蘇明龍本票，顯無可能一接獲通
    知而隨時可已取得蘇明龍的本票，以便隨時可以交付給投資
    者。又參酌被告乙○○、癸○○、丁○○於詐騙告訴人丙○○、甲○○、辛○○等三人時均在場，顯然渠等對於該詐騙
    之事實均有犯意之連絡及行為分擔。
  (3)又被告乙○○雖辯稱：確實有「蘇明龍」其人，且伊所收到
    錢都交給「蘇明龍」云云。惟查：被告丁○○、癸○○及
    告訴人丙○○、甲○○、辛○○、壬○○均證述未見過「蘇
    明龍」其人，已如前述，則本案中是否有「蘇明龍」其人，
    已有可疑之處。又被告乙○○所提供之「蘇明龍」其人所
    使用之行動電話號碼0000000000號，其申請人係
    林佩蓉，並非「蘇明龍」之人，此有中華電信資料查詢一份
    在卷可佐（見九十六年度偵字第四三三五號卷第二十七頁）
    ；而證人林佩蓉於偵訊時，亦證述該門號並非其所申辦一節
    明確（見九十六年度偵字第四三三五號卷第三十頁），亦難
    認定被告乙○○此部分供述與事實相符。又原審法院調取
    全國取名為蘇明龍之人年籍資料結果，均無被告乙○○所指
    之本票發票人「蘇明龍」其人，此亦有法務部戶役政連結作
    業系統、臺南縣警察局善化分局九十七年三月二十日南縣善
    警偵字第○九七○○○四一二九號函、宜蘭縣政府警察局三
    星分局九十七年四月十一日警星偵字第○九七六○○二四六
    七號函、臺北市政府警察局內湖分局九十七年三月二十四日
    北市警內分刑字第○九七三○五八九九○○號函各一份附卷
    可參（見原審卷第一○九頁至第一一三頁、第一一五頁至第
    一一七頁、第一六八頁至第一七五頁）。本院亦查無有被告
    乙○○所稱「蘇明龍」其人存在之證據。依上所述，被告乙○○、癸○○、丁○○等人均無法舉證證明確有「蘇明龍」
    其人存在，且亦無其他證據足以佐證本案確實有「蘇明龍」
    其人參與其中，本院自難認定有所謂之「蘇明龍」其人共同
    涉犯本案。因此，被告乙○○所指確實有「蘇明龍」其人，
    錢最後是交給「蘇明龍」一節云云，顯係推諉飾卸之詞，不
    足採信。
  (4)至被告乙○○雖辯稱自己也有投資二百萬元，被告癸○○辯
    稱稱與被告丁○○陸續投資二百多萬元云云。然查：乙○○、丁○○、癸○○三人對於本案土地投資方案，其中被告
    丁○○、癸○○二人並沒有看過蘇明龍，且渠三人在蘇明龍
    所指投資炒作之土地在何地點、主導之立委是何人均不知悉
    之情況下，如何幫忙「蘇明龍」介紹投資人而收取傭金？
    又參以被告乙○○、丁○○、癸○○三人均自承經歷龜川公
    司投資案之虧損，理應知道登記有案之公司所進行之投資方
    案可能充滿投機與詐騙的情形，而本案甚至沒有任何公司、
    契約，卻有於投資十五日即可領回一成本利之高獲利，及介
    紹人投資即可領取高達投資額百分之五傭金等，與一般投資
    能獲取合理之利潤差距甚大，依其三人社會歷練，對本案投
    資方案理應有所懷疑，渠等在此狀況下，仍為圖不法之利益
    ，而積極遊說本件之被害人參與投資，顯然渠等主觀上應有
    不法所有之意圖存在。再被告乙○○就其也有投資二百萬
    元一節，僅提出蘇明龍名義之本票十紙為憑（見原審卷第九
    一至九四頁），而依上開說明，本院實無從認定實際上有被
    告乙○○所述「蘇明龍」之人存在。本院因而認定如附表二
    所示「蘇明龍」其人之本票，均係被告乙○○、丁○○、癸○○等三人基於共同犯意連絡下所偽造的，亦如前所述；故
    被告乙○○所提出本案「蘇明龍」名義開立之本票，尚無法
    做為其確實有出資事實之證明。至被告癸○○與丁○○是
    否有投資二百六十萬元，經原審法院諭知其二人提出資金證
    明，然迄本案第二審言詞辯論終結止，其二人除提出無法證
    明為真實之「蘇明龍」名義之本票十四紙（見原審卷第二二
    三至二二七頁）外，均未能提出任何資金證明以供本院審酌
    ，且經原審法院向臺新國際商業銀行股份有限公司函查結果
    ，被告丁○○在該行僅曾於九十五年十一月一日申辦理金卡
    借款二十萬元一筆之紀錄，有該行九十六年九月二十一日臺
    新總法制字第○九六○○○○二八九○號函一份附卷可稽（
    見原審卷第五十至五四頁），此外，復查無被告癸○○、丁○○二人有能力投資二百六十萬元之資金證明。綜前所述，
    被告乙○○、丁○○、癸○○所辯也有出錢投資給蘇明龍云
    云，實難以採信。
二、綜上，被告乙○○、癸○○、丁○○等三人均明知並無「蘇
    明龍」之人存在，卻均以「蘇明龍」為立法委員特助，因立
    法委員炒作地皮獲利很好，有資金之需求為由，分別向告訴
    人丙○○、甲○○借款，及使告訴人辛○○、壬○○投資，
    並提供如附表二所示偽造之本票作為投資憑證取信告訴人等
    ，顯係以不實之事項，向告訴人丙○○、甲○○、辛○○、
    壬○○共同或分別詐得如附表一所示之金額，渠等三人顯有
    意圖為自己不法所有之意圖甚明。又被告戊○○明知被告乙○○並未改名為「吳龍德」，竟與被告乙○○基於犯意之連
    絡，向告訴人丙○○佯稱被告乙○○已改名為「吳龍德」，
    而向告訴人丙○○騙取其所持有之如附表二編號1、2所示之
    本票；且明知如附表二編號3、4所示之本票係由被告乙○○
    所偽造的（並無證據證明被告戊○○有參與偽造本票之犯行
    ），並進將該偽造之本票，持以交付予告訴人丙○○，顯然
    被告戊○○有意圖脫免被告乙○○應負之票據責任之不法意
    圖存在，亦有行使經偽造之如附表二編號3、4所示本票之犯
    行甚明。綜上所述，本件被告等四人前開所辯，均屬事後圖
    卸責之詞，難以採信。本案事證已臻明確，被告等四人上開
    犯行，均堪以認定，應依法論科。
貳、論罪科刑之說明及理由：
一、按本票可以流通市面，為有價證券（最高法院三十一年上字
    第四○九號判例要旨可資參照）。又同時偽造同一被害人之
    多件同類文書或同一被害人之多張支票時，其被害法益仍僅
    一個，不能以其偽造之文書件數或支票張數，計算其法益。
    此與同時偽造不同被害人之文書或支票時，因有侵害數個人
    法益，係一行為觸犯數罪名者迴異。再刑法上之接續犯，係
    指以單一行為，經數個階段，持續侵害同一法益而言。被告
    於竊取第一張空白支票後，非但已予偽造，並經持以行使，
    其偽造有價證券之行為，業已完成，嗣因李某發覺支票印鑑
    模糊，交還被告予以撕毀丟棄，於一星期後，又再竊取第二
    張空白支票，另行偽造行使，應已侵害兩個社會法益，自屬
    兩個單一之犯罪，兩者之間，殊無接續關係之可言。原判決
    就此兩個單一之犯罪，依接續關係，論以一罪，其法律見解
    ，自屬可議。另支票上之背書，係發票後之另一票據行為，
    上訴人在其偽造之支票背面，偽造某甲署押為背書並達行使
    之程度，自足以生損害於某甲，顯屬另一行使偽造私文書之
    行為，乃原判決及第一審判決均以偽造上項背書，為偽造有
    價證券之一部，自難謂無違誤。最高法院三十一年上字第四
    ○九號、七十三年台上字第三六二九號、七十年台上字第二
    八九八號、五十九年台上字第二五八八號判例要旨可資參照
    。
二、論罪之說明：
(一)、(1)就犯罪事實一部份：被告乙○○就前揭犯罪事實一（指
      如附表一編號1及如附表二編號1至2部分）部分，係犯刑
      法第二百零一條第一項之意圖供行使之用，而偽造有價證
      券罪、同法第三百三十九條第一項之詐欺取財罪（被告丁○○、癸○○共同涉犯如附表二編號1、2所示本票及詐欺
      部分均未據起訴，不在本案論罪之列，應由檢察官另行偵
      辦）。被告乙○○就前揭犯罪事實一（指如附表二編號3
      至4部分）部分，係犯刑法第二百零一條第一項之意圖供
      行使之用，而偽造有價證券罪、同法第二百十六條、第二
      百十條之行使偽造文書罪、同法第三百三十九條第一項之
      詐欺取財罪。被告戊○○所為係犯刑法第二百零一條第
      二項之行使偽造有價證券罪、同法第二百十六條、第二百
      十條之行使偽造文書罪、同法第三百三十九條第一項之詐
      欺取財罪。
    (2)就犯罪事實二部份，核被告乙○○、癸○○均係犯刑法第
      二百零一條第一項之意圖供行使之用，而偽造有價證券罪
      、同法第三百三十九條第一項之詐欺取財罪（被告丁○○
      共同涉犯此部分犯行未據起訴，不在本案論罪之列，應由
      檢察官另行偵辦）。被告乙○○偽造本票後，交給有犯意
      聯絡之被告載芮瑜，再由被告載芮瑜將如附表二編號5所
      示偽造之本票交給告訴人甲○○，其等行使偽造有價證券
      之低度行為，應為偽造有價證券之高度行為所吸收，不另
      論罪，有最高法院三十一年度上字第八八號判例意旨可資
      參照，公訴人雖認被告癸○○係涉犯刑法第二百零一條第
      二項之行使偽造有價證券罪，尚有未洽，依上開說明，應
      論以同法第二百零一條第一項之偽造有價證券罪，然本件
      經檢察官起訴之社會基本犯罪事實同一，本院自得變更起
      訴法條。
    (3)就犯罪事實三部份，核被告乙○○、癸○○、丁○○所為
      均係犯刑法第三百三十九條第一項之詐欺取財罪，被告乙○○、癸○○另犯刑法第二百零一條第一項之意圖供行使
      之用，而偽造有價證券罪（被告丁○○共同涉犯偽造有價
      證券罪部分未據起訴，不在本案論罪之列，應由檢察官另
      行偵辦）。公訴人雖認被告癸○○係涉犯刑法第二百零一
      條第二項之行使偽造有價證券罪，尚有未洽，依上開說明
      ，應論以同法第二百零一條第一項之偽造有價證券罪，然
      本件經檢察官起訴之社會基本犯罪事實同一，本院自得變
      更起訴法條。
    (4)就犯罪事實四部份，核被告乙○○係犯刑法第二百零一條
      第一項之意圖供行使之用，而偽造有價證券罪、同法第三
      百三十九條第一項之詐欺取財罪。
(二)、次按偽造有價證券而復持以行使，其行使行為吸收於偽造行
    為之中，祇應論以偽造罪，且有價證券內所蓋之印文，為構
    成證券之一部，所刻之印章，為偽造之階段行為，均應包括
    於偽造罪之內，自不生牽連或想像競合之問題。最高法院三
    十一年上字第八八號判例要旨參照。本件被告乙○○（指犯
    罪事實一至四部分）、癸○○（指犯罪事實一至三部分）行
    使偽造有價證券罪部分，因均先由被告乙○○偽造「蘇明龍
    」之印章後，復由被告乙○○於如附表二編號1至26之本票
    上蓋用「蘇明龍」之印文後，再由被告乙○○，或被告戊○○，或被告乙○○、癸○○、丁○○共同，或被告乙○○、
    癸○○共同行使該偽造之有價證券，則被告乙○○偽造印章
    、印文之行為，為偽造本票之階段行為，均應包括於偽造有
    價證券罪之內，不另論罪。又被告乙○○、癸○○行使偽造
    有價證券罪部分，應為偽造有價證券罪之高度行為所吸收，
    亦均不另論罪。再者，被告乙○○偽造私文書之低度行為，
    亦為行使之高度行為所吸收，亦不另論罪。
(三)、被告乙○○、癸○○、戊○○分別於如附表二編號1至2，編
    號3至4（包含偽造文書部分），編號6至15，及編號16至26
    之偽造或行使有價證券罪部分，雖一次偽造或行使之本票有
    多張，依前開說明，應僅分別論以一罪（被告乙○○、癸○○、戊○○就犯罪事實一、三、四雖分別於不詳時間、地點
    ，各偽造或行使多張本票，然因被告乙○○、癸○○均未坦
    承參與偽造之事實，致無從認定各偽造之本票所偽造之時間
    、地點，惟參酌罪疑唯輕之法理，認上開犯罪事實所交付之
    本票，均係出於單一之犯意其數行為係於同時同地或密切接
    近之時地實施，侵害相同法益，各行為之獨立性極為薄弱，
    依一般社會健全觀念，在時間差距上，難以強行分開，均應
    為接續犯，上開犯罪事實有關偽造及行使有價證券罪部分均
    屬單純一罪。又臺灣臺中地方法院檢察署九十六年度偵字第
    一五五五八號移送併辦部分，與本案犯罪事實三經論罪科刑
    部分均屬相同之單一事實，本院自應一併審究，附此敘明）
    。至如附表二編號1至2，編號3至4部分之犯行，其被害人雖
    屬相同，但是被告乙○○係於交付如附表二編號1至2所示之
    本票後，為脫免其應負之票據責任，始又與被告戊○○謀議
    ，欲將被害人丙○○所持有之前開本票騙回，而再另行偽造
    如附表二編號3至4所示之本票交付予被害人丙○○收執，顯
    然被告乙○○係於詐騙得逞後，始另行起意偽造如附表二編
    號3至4所示之本票，故被告乙○○此二部分犯行之犯意不同
    ，應予分論併罰，併此說明。
(四)、被告乙○○、癸○○與被告丁○○三人間，就前揭犯罪事實
    一（指如附表一編號1及如附表二編號1至2部分）、二、三
    之詐欺取財犯行，與意圖供行使之用，而偽造有價證券犯行
    ；被告乙○○、戊○○二人間就前揭犯罪事實一（指如附表
    二編號3至4部分）之詐欺取財犯行，與行使偽造有價證券罪
    、行使偽造私文書之犯行；均各有行為之分擔與犯意之聯絡
    ，均為共同正犯。
(五)、被告乙○○、戊○○二人於行使如附表二編號3至4之本票同
    時，亦一併行使「吳龍德」之背書，係一行為同時觸犯二罪
    名，為想像競合犯，被告戊○○應依刑法第五十五條前段之
    規定，從一重刑法第二百零一條第二項之行使偽造有價證券
    罪處斷；被告乙○○部分，依前開說明，應依刑法第二百零
    一條第一項之意圖供行使之用，而偽造有價證券罪。雖此部
    分所涉犯刑法第二百十六條、第二百十條之行使偽造文書罪
    之法條，未經檢察官於起訴書論及，惟起訴書已提及在如附
    表二編號3至4之本票背面為「吳龍德」背書之事實，且此部
    分犯罪事實與起訴被告乙○○、戊○○二人涉犯刑法第二百
    零一條第一項、第二項之偽造及行使有價證券罪間，有裁判
    上一罪之想像競合犯關係，本院自得一併加以審就。
(六)、再按行使偽造有價證券，以取得票面價值之對價，固不另論
    詐欺罪，但如以偽造之有價證券供作投資款之擔保或作為新
    債清償而借款，則其佯稱投資或借款之行為，為行使有價證
    券以外之另一行為，應另論以詐欺罪。故本件被告乙○○所
    犯上開五次詐欺取財罪、五次意圖供行使之用，而偽造有價
    證券罪；被告癸○○所犯上開二次詐欺取財罪、二次意圖供
    行使之用，而偽造有價證券罪；被告戊○○所犯上開一次詐
    欺取財罪、一次行使偽造有價證券罪；均犯意各別，行為互
    殊，均應分論併罰。
三、上訴駁回部分：
    乃原審判決適用刑事訴訟法第二百九十九條第一項前段、第
    三百條，刑法第二十八條、第二百零一條第一項、第三百三
    十九條第一項、第二百零五條、第二百十九條，刑法施行法
    第一條之一，中華民國九十六年罪犯減刑條例第二條第一項
    第三款、第七條之規定，並審酌被告乙○○、癸○○二人均
    無犯罪前科，素行尚佳，有臺灣高等法院被告前案紀錄表在
    卷可考，及被告乙○○、癸○○二人均正值青壯，卻貪取非
    份之財，先後分別詐取告訴人甲○○、壬○○之財物，其等
    犯罪所得不少與所生之損害匪淺，暨兼衡以被告乙○○、癸○○二人犯後一再飾詞卸責犯後態度不佳，尚未與告訴人甲○○達成和解、及已就告訴人壬○○部分達成和解賠償損害
    等情，就犯罪事實二、四部分，分別量處被告乙○○、癸○○二人如附表三編號四、五、九所示之刑；並認定被告乙○○、癸○○二人所為上開詐欺取財犯罪之時間，均係在九十
    六年四月二十四日以前，且其等所犯之詐欺取財罪，均合於
    減刑條件，爰分別依中華民國九十六年罪犯減刑條例規定，
    減其所宣告刑二分之一；又說明：(1)按「刑法關於沒收之規
    定，除違禁物必須沒收外，其餘均採取得科主義，是法院對
    於供犯罪所用之物，沒收與否，本可自由裁量」、「供犯罪
    所用之物，依刑法第三十八條第三項規定，以屬於犯人者為
    限得予沒收，與同條第一項第一款之違禁物或其他特別規定
    必須沒收之物不許法院自由裁量者，迥不相同，原判決對於
    得沒收之假賣契不予沒收，尚不能認為違背法令」（最高法
    院十九年上字第一六五一號判例、二十五年上字第一八九二
    號判例參照）。而將如附表二編號5，及編號16至26所示之
    本票，認係偽造之有價證券，不問屬於犯人與否，均應依刑
    法第二百零五條之規定宣告沒收。(2)次按偽造有價證券上所
    偽造之印文或署押，係屬偽造有價證券之一部分，已因偽造
    有價證券之沒收而包括在內，自不應重為沒收之諭知（最高
    法院八十九年度臺上字第三七五七號判決要旨參照）。而如
    附表二編號5，及編號16至26所示之本票，其上經偽造之「
    蘇明龍」印文，均不另再行諭知沒收。(3)至偽造之「蘇明龍
    」名義之印章一枚，雖未扣案，不問屬於犯人與否，仍均應
    依刑法第二百十九條之規定諭知沒收。其此部分認事用法尚
    無違誤，量刑亦稱妥適，原審判決就被告乙○○、癸○○二
    人所犯如犯罪事實二、四部分，即應予維持。被告乙○○、
    癸○○就此部分提起上訴，仍執前詞，否認有前開犯行；及
    檢察官對被告乙○○、癸○○此部分提起上訴，請求將被告
    乙○○、癸○○從重量刑云云，均為無理由，應駁回被告乙○○、癸○○及檢察官有關此部分之上訴。
四、撤銷原審判決部分：
(一)、原審判決認被告乙○○、丁○○、癸○○等三人所犯如犯罪
    事實一、三部分均罪證明確，並予以論罪科刑，固非無見，
    惟原審判決就前開犯罪事實部分有下列違誤之處：(1)就犯罪
    事實一、(二)所示部分，應係被告乙○○、戊○○二人涉犯其
    中，惟原審判決竟認定被告癸○○、丁○○二人亦涉犯此部
    分犯行；(2)就犯罪事實一、(二)所示部分，被告戊○○應有參
    與，惟原審判決竟為被告陳美無罪之諭知；(3)就犯罪事實一
    、(二)所示部分，被告乙○○、戊○○二人另應涉犯刑法第二
    百十六條、第二百十條之行使偽造文書罪，而原審判決竟漏
    未諭知，且將被告乙○○所犯如犯罪事實一、(一)(二)部分，僅
    認定成立一次詐欺取財罪及一次意圖供行使之用，而偽造有
    價證券罪；均有未洽；(4)就犯罪事實三所示部分，被告乙○○、丁○○、癸○○等三人業與告訴人辛○○達成和解，並
    已賠償告訴人辛○○所受之損害，此已據告訴人辛○○於本
    院審理時陳稱在卷，原審判決就此部分事實未及審酌，容有
    未合。被告乙○○、丁○○、癸○○等三人就此部分提起上
    訴，猶執前詞，否認有參與前開此部分之犯行，雖無足取，
    惟原審判決就此部分既有前開可議之處，即屬無可維持，自
    應由本院將原審判決就被告乙○○、丁○○、癸○○等三人
    有關此部分之判決予以撤銷改判。爰審酌被告乙○○、丁○○、癸○○等三人均無犯罪前科，素行尚佳，有臺灣高等法
    院被告前案紀錄表在卷可考，及被告乙○○、丁○○、癸○○等三人均正值青壯，卻貪取非份之財，先後分別詐取告訴
    人丙○○、辛○○二人之財物，其等犯罪所得不少與所生之
    損害匪淺，暨兼衡以被告乙○○、丁○○、癸○○等三人犯
    後一再飾詞卸責犯後態度不佳，尚未與告訴人丙○○達成和
    解賠償損害及已賠償告訴人辛○○之損害等情，就犯罪事實
    一、三部分，分別量處被告乙○○、丁○○、癸○○等三人
    如附表三編號一、二、六、七、八所示之刑；又被告乙○○
    、丁○○、癸○○等三人所為上開詐欺取財犯罪之時間，均
    係在九十六年四月二十四日以前，且其等所犯之詐欺取財罪
    ，均合於減刑條件，爰分別依中華民國九十六年罪犯減刑條
    例規定，各減其所宣告刑二分之一；並就被告乙○○、癸○○二人有關此部分之處刑與前開上訴駁回部分，定其應執行
    刑（其中有關犯罪事實一部份，起訴書僅認定被告乙○○成
    立一次偽造有價證券罪及一次詐欺取財罪，尚有未洽，理由
    詳如前述；雖此部分檢察官未敘及被告乙○○應分別成立二
    次偽造有價證券罪及二次詐欺取財罪，然原審判決就此部分
    法律之適用既有錯誤，且檢察官亦提起上訴，請求對被告乙○○科以較原審為重之刑，本院自得就被告乙○○部分定其
    較原審判決所諭知較重之刑期，併此敘明），及就被告丁○○部分就其減得之刑，諭知易科罰金之折算標準，以示懲儆
    。至檢察官對被告乙○○、丁○○、癸○○等三人此部分提
    起上訴，請求將被告乙○○、丁○○、癸○○等三人從重量
    刑云云，就被告丁○○、癸○○部分為無理由，應駁回檢察
    官此部分之上訴，而就被告乙○○部分則為有理由，已見前
    述。再者，如附表二編號1至4，及編號6至15所示之本票，
    均係偽造之有價證券，不問屬於犯人與否，均應依刑法第二
    百零五條之規定宣告沒收（至如附表二編號1至4，及編號6
    至15所示之本票，其上經偽造之「蘇明龍」印文及「吳龍德
    」印文部分，業已跟本票一併沒收，均不另再行諭知沒收）
    。另經偽造之「蘇明龍」名義之印章一枚，雖未扣案，不問
    屬於犯人與否，仍均應依刑法第二百十九條之規定諭知沒收
    。
(二)、被告戊○○所犯部分（即犯罪事實一、(二)）罪證明確，應予
    論罪科刑，惟原審未予詳查，遽為被告戊○○無罪之諭知，
    自有未合，檢察官就此部分提起上訴加以指摘，為有理由。
    原審判決既有上開可議之處，即應由本院就原審判決關於被
    告戊○○部分，予以撤銷改判。爰審酌被告戊○○無犯罪前
    科，素行尚佳，有臺灣高等法院被告前案紀錄表在卷可考，
    及被告戊○○正值青壯，卻貪取非份之財，為幫被告乙○○
    脫免票據責任之動機，所生危害、犯後態度不佳，尚未與告
    訴人丙○○達成和解賠償損害情，分別量處被告戊○○如附
    表三編號三所示之刑；又被告戊○○所為上開行使偽造有價
    證券罪及詐欺取財之犯罪之時間，係在九十六年四月二十四
    日以前，且其所犯之詐欺取財罪及行使偽造有價證券罪所宣
    告之有期徒刑均為一年六月以下，合於減刑條件，爰均依中
    華民國九十六年罪犯減刑條例規定，各減其所宣告刑二分之
    一；並定其應執行刑，以示懲儆。再者，如附表二編號3至4
    所示之本票，均係偽造之有價證券，不問屬於犯人與否，均
    應依刑法第二百零五條之規定宣告沒收（至如附表二編號3
    至4所示之本票，其上經偽造之「蘇明龍」印文及「吳龍德
    」印文部分，業已跟本票一併沒收，均不另再行諭知沒收）
    。
參、末查被告癸○○、丁○○有關犯罪事實一、(一)所涉犯之刑法
    第二百零一條第一項之意圖供行使之用，而偽造有價證券罪
    、同法第三百三十九條第一項之詐欺取財罪；被告丁○○有
    關犯罪事實二所涉犯之刑法第二百零一條第一項之意圖供行
    使之用，而偽造有價證券罪、同法第三百三十九條第一項之
    詐欺取財罪；被告丁○○有關犯罪事實三所涉犯之刑法第二
    百零一條第一項之意圖供行使之用，而偽造有價證券罪，均
    未據起訴，且分別與上開經論罪科刑部分並無實質上或裁判
    上一罪之關係，本院自無從審酌，此部分應由檢察官另行偵
    辦，併此敘明。
據上論斷，應依刑事訴訟法第三百六十八條、第三百六十九條第
一項前段、第三百六十四條、第三百條、第二百九十九條第一項
前段，刑法刑法第二十八條、第五十五條、第二百零一條第一項
、第二項、第二百十六條、第二百一十條、第三百三十九條第一
項、第四十一條第一項前段、第五十一條第五款、第二百零五條
、第二百十九條，刑法施行法第一條之一，中華民國九十六年罪
犯減刑條例第二條第一項第三款、第七條、第九條、第十一條，
判決如主文。
本案經檢察官庚○○到庭執行職務。
中    華    民    國    98    年    1     月    14    日
            刑事第十一庭  審判長法  官  陳  朱  貴
                                法  官  胡  文  傑
                                法  官  何  志  通
以上正本證明與原本無異。
詐欺罪部分不得上訴。
偽造及行使有價證券罪部分得上訴。
如不服本判決應於收受送達後十日內向本院提出上訴書狀，其未
敘述上訴理由者，並得於提起上訴後十日內向本院補提理由書（
均須按他造當事人之人數附繕本）「切勿逕送上級法院」。
                                書記官  高  麗  淇
中    華    民    國    98    年    1     月    14    日
◎附表一（被害人付款時地及金額）
┌──┬───┬──────┬──────┬─────────┐
│編號│被害人│給付時間    │給付地點    │給付金額（新臺幣）│
├──┼───┼──────┼──────┼─────────┤
│ １ │丙○○│12.5.      │臺中縣大里市│六十萬元          │
│    │      │            │中興路的合作│                  │
│    │      │            │金庫銀行    │                  │
├──┼───┼──────┼──────┼─────────┤
│ ２ │甲○○│9.5.      │臺中市○○路│五萬元            │
│    │      │            │二段８５度Ｃ│                  │
│    │      │            │咖啡館      │                  │
├──┼───┼──────┼──────┼─────────┤
│ ３ │辛○○│11.      │臺中縣沙鹿鎮│二十四萬元支票    │
│    │      │            │咖啡店      │（票號：0000000） │
│    │      ├──────┼──────┼─────────┤
│    │      │11.      │匯款至癸○○│二十四萬元        │
│    │      ├──────┤所有大里草湖├─────────┤
│    │      │11.      │郵局帳號：０│三十二萬元        │
│    │      ├──────┤０２１３２０├─────────┤
│    │      │11.      │０６０２６１│二十四萬元        │
│    │      ├──────┤６帳戶內    ├─────────┤
│    │      │11.      │            │五萬二千元        │
│    │      ├──────┤            ├─────────┤
│    │      │12.1.      │            │七萬八千元        │
│    │      ├──────┤            ├─────────┤
│    │      │12.15.      │            │十八萬元          │
│    │      ├──────┼──────┼─────────┤
│    │      │12.15.      │臺中市○○路│四十八萬元        │
│    │      │            │與中港路口的│                  │
│    │      │            │加油站      │                  │
├──┼───┼──────┼──────┼─────────┤
│ ４ │壬○○│12.      │臺中市忠明南│五十九萬元        │
│    │      │            │路與南和路之│                  │
│    │      │            │風尚人文咖啡│                  │
│    │      │            │館          │                  │
│    │      ├──────┼──────┼─────────┤
│    │      │1.2.      │臺中縣市交界│三十二萬元        │
│    │      │            │附近的大明路│                  │
│    │      │            │與國光路交叉│                  │
│    │      │            │口的全國電子│                  │
└──┴───┴──────┴──────┴─────────┘
◎附表二
┌──┬───┬───┬───┬───────┬────────┬───┐
│編號│發票日│到期日│發票人│票號          │票面額（新臺幣）│持票人│
│    │      │      ├───┤              │                │      │
│    │      │      │背書人│              │                │      │
├──┼───┼───┼───┼───────┼────────┼───┤
│ １ │12.5.│11.20.│蘇明龍│不詳          │五十萬元        │丙○○│
│    │      │      ├───┤              │                │      │
│    │      │      │乙○○│              │                │      │
│    │      │      │      │              │                │      │
├──┼───┼───┼───┼───────┼────────┼───┤
│ ２ │12.5.│11.20.│蘇明龍│不詳          │十萬元          │丙○○│
│    │      │      ├───┤              │                │      │
│    │      │      │乙○○│              │                │      │
├──┼───┼───┼───┼───────┼────────┼───┤
│ ３ │12.5.│11.20.│蘇明龍│745617        │五十萬元        │丙○○│
│    │      │      ├───┤              │                │      │
│    │      │      │吳龍德│              │                │      │
├──┼───┼───┼───┼───────┼────────┼───┤
│ ４ │12.5.│11.20.│蘇明龍│486874        │十萬元          │丙○○│
│    │      │      ├───┤              │                │      │
│    │      │      │吳龍德│              │                │      │
├──┼───┼───┼───┼───────┼────────┼───┤
│ ５ │9.5.│8.20.│蘇明龍│745627        │五萬元          │甲○○│
│    │（原審│      ├───┤              │                │      │
│    │判決誤│      │乙○○│              │                │      │
│    │載為│      │癸○○│              │                │      │
│    │9.5.）│      │      │              │                │      │
├──┼───┼───┼───┼───────┼────────┼───┤
│ ６ │12.5.│11.20.│蘇明龍│796628        │三十萬元        │辛○○│
├──┼───┼───┼───┼───────┼────────┼───┤
│ ７ │12.5.│11.20.│蘇明龍│796629        │三十萬元        │辛○○│
├──┼───┼───┼───┼───────┼────────┼───┤
│ ８ │12.5.│11.20.│蘇明龍│796626        │三十萬元        │辛○○│
├──┼───┼───┼───┼───────┼────────┼───┤
│ ９ │12.5.│11.20.│蘇明龍│0000000       │十萬元          │辛○○│
├──┼───┼───┼───┼───────┼────────┼───┤
│ １０ │12.5.│11.20.│蘇明龍│0000000       │十萬元          │辛○○│
├──┼───┼───┼───┼───────┼────────┼───┤
│  │12.5.│11.20.│蘇明龍│0000000       │十萬元          │辛○○│
├──┼───┼───┼───┼───────┼────────┼───┤
│  │12.5.│11.20.│蘇明龍│796627        │三十萬元        │辛○○│
├──┼───┼───┼───┼───────┼────────┼───┤
│  │12.20.│12.5.│蘇明龍│688748        │二十萬元        │辛○○│
├──┼───┼───┼───┼───────┼────────┼───┤
│  │12.20.│12.5.│蘇明龍│745614        │五十萬元        │辛○○│
├──┼───┼───┼───┼───────┼────────┼───┤
│  │12.20.│12.5.│蘇明龍│485870        │十萬元          │辛○○│
├──┼───┼───┼───┼───────┼────────┼───┤
│  │1.5.│12.20.│蘇明龍│688742        │二十萬元        │壬○○│
├──┼───┼───┼───┼───────┼────────┼───┤
│  │1.5.│12.20.│蘇明龍│481797        │五萬元          │壬○○│
├──┼───┼───┼───┼───────┼────────┼───┤
│  │1.5.│12.20.│蘇明龍│481795        │五萬元          │壬○○│
├──┼───┼───┼───┼───────┼────────┼───┤
│  │1.5.│12.20.│蘇明龍│368094        │一萬元          │壬○○│
├──┼───┼───┼───┼───────┼────────┼───┤
│  │1.5.│12.20.│蘇明龍│484158        │五萬元          │壬○○│
├──┼───┼───┼───┼───────┼────────┼───┤
│  │1.5.│12.20.│蘇明龍│481796        │五萬元          │壬○○│
├──┼───┼───┼───┼───────┼────────┼───┤
│  │1.5.│12.20.│蘇明龍│486869        │十萬元          │壬○○│
├──┼───┼───┼───┼───────┼────────┼───┤
│  │1.5.│12.20.│蘇明龍│486861        │十萬元          │壬○○│
├──┼───┼───┼───┼───────┼────────┼───┤
│  │1.5.│12.20.│蘇明龍│486862        │十萬元          │壬○○│
├──┼───┼───┼───┼───────┼────────┼───┤
│  │1.5.│12.20.│蘇明龍│486872        │十萬元          │壬○○│
├──┼───┼───┼───┼───────┼────────┼───┤
│  │1.5.│12.20.│蘇明龍│486873        │十萬元          │壬○○│
└──┴───┴───┴───┴───────┴────────┴───┘
◎附表三
┌──┬─────┬─────┬────────────────────────┐
│編號│犯罪事實  │被告姓名  │主                                  文          │
├──┼─────┼─────┼────────────────────────┤
│一  │如犯罪事實│乙○○    │共同意圖為自己不法之所有，以詐術使人將本人之物交│
│    │欄一、(一)所│          │付，處有期徒刑陸月，減為有期徒刑參月；又共同意圖│
│    │示        │          │供行使之用，而偽造有價證券，處有期徒刑參年參月，│
│    │          │          │偽造之「蘇明龍」印章壹顆、如附表二編號1至2所示偽│
│    │          │          │造之本票貳張沒收。                              │
├──┼─────┼─────┼────────────────────────┤
│二  │如犯罪事實│乙○○    │共同意圖為自己不法之所有，以詐術使人將本人之物交│
│    │欄一、(二)所│          │付，處有期徒刑肆月，減為有期徒刑貳月；又意圖供行│
│    │示        │          │使之用，而偽造有價證券，處有期徒刑參年參月，偽造│
│    │          │          │之「蘇明龍」印章壹顆、如附表二編號3至4所示偽造之│
│    │          │          │本票貳張沒收。                                  │
├──┼─────┼─────┼────────────────────────┤
│三  │如犯罪事實│戊○○    │共同意圖為自己不法之所有，以詐術使人將本人之物交│
│    │欄一、(二)所│          │付，處有期徒刑肆月，減為有期徒刑貳月；又共同行使│
│    │示        │          │偽造之有價證券，處有期徒刑壹年肆月，減為有期徒刑│
│    │          │          │捌月，如附表二編號3至4所示偽造之本票貳張沒收。主│
│    │          │          │刑部分應執行有期徒刑玖月。                      │
├──┼─────┼─────┼────────────────────────┤
│四  │如犯罪事實│乙○○    │共同意圖為自己不法之所有，以詐術使人將本人之物交│
│    │欄二所示  │          │付，處有期徒刑參月，減為有期徒刑壹月又拾伍日；又│
│    │          │          │共同意圖供行使之用，而偽造有價證券，處有期徒刑參│
│    │          │          │年貳月，偽造之「蘇明龍」印章壹顆、如附表二編號5 │
│    │          │          │所示偽造之本票壹張沒收。                        │
├──┼─────┼─────┼────────────────────────┤
│五  │如犯罪事實│癸○○    │共同意圖為自己不法之所有，以詐術使人將本人之物交│
│    │欄二所示  │          │付，處有期徒刑參月，減為有期徒刑壹月又拾伍日；又│
│    │          │          │共同意圖供行使之用，而偽造有價證券，處有期徒刑參│
│    │          │          │年貳月，偽造之「蘇明龍」印章壹顆、如附表二編號5 │
│    │          │          │所示偽造之本票壹張沒收。                        │
├──┼─────┼─────┼────────────────────────┤
│六  │如犯罪事實│乙○○    │共同意圖為自己不法之所有，以詐術使人將本人之物交│
│    │欄三所示  │          │付，處有期徒刑捌月，減為有期徒刑肆月；又共同意圖│
│    │          │          │供行使之用，而偽造有價證券，處有期徒刑參年柒月，│
│    │          │          │偽造之「蘇明龍」印章壹顆、如附表二編號6至15所示 │
│    │          │          │偽造之本票拾張沒收。                            │
├──┼─────┼─────┼────────────────────────┤
│七  │如犯罪事實│癸○○    │共同意圖為自己不法之所有，以詐術使人將本人之物交│
│    │欄三所示  │          │付，處有期徒刑捌月，減為有期徒刑肆月；又共同意圖│
│    │          │          │供行使之用，而偽造有價證券，處有期徒刑參年柒月，│
│    │          │          │偽造之「蘇明龍」印章壹顆、如附表二編號6至15所示 │
│    │          │          │偽造之本票拾張沒收。                            │
├──┼─────┼─────┼────────────────────────┤
│八  │如犯罪事實│丁○○    │共同意圖為自己不法之所有，以詐術使人將本人之物交│
│    │欄三所示  │          │付，處有期徒刑捌月，減為有期徒刑肆月，如易科罰金│
│    │          │          │，以新臺幣壹仟元折算壹日。                      │
├──┼─────┼─────┼────────────────────────┤
│九  │如犯罪事實│乙○○    │意圖為自己不法之所有，以詐術使人將本人之物交付，│
│    │欄四所示  │          │處有期徒刑捌月，減為有期徒刑肆月；又意圖供行使之│
│    │          │          │用，而偽造有價證券，處有期徒刑參年柒月，偽造之「│
│    │          │          │蘇明龍」印章壹顆、如附表二編號16至26所示偽造之本│
│    │          │          │票拾壹張沒收。                                  │
└──┴─────┴─────┴────────────────────────┘


司法院資訊處製作；財團法人民間司法改革基金會備份。
